---
title:  Züchtungslehre - Lösung 5
author: Peter von Rohr
date: 2017-11-03
output: pdf_document
---

```{r setup, include=FALSE}
knitr::opts_chunk$set(echo = FALSE, results = 'asis')
```


## Aufgabe 1: Pedigree (Prüfungsaufgabe HS2015)

Gegeben ist folgendes Pedigree

```{r ExamPed, echo=FALSE, results='markup'}
suppressPackageStartupMessages( library(pedigreemm) )
nNrAni <- 5
ped <- pedigree(sire = c(NA,NA,1,1,3), dam = c(NA,NA,2,2,4), label = 1:nNrAni)
print(ped)
```

\begin{enumerate}
\item[a)] Stellen Sie die additive genetische Verwandtschaftsmatrix für das oben dargestellte Pedigree auf.
\end{enumerate}

<!-- Sie können die Matrix im LaTeX-Format angeben. Das entsprechende Muster ist nach dem     --
  -- Titel ### Lösung vorgegeben. 
  
  -- 8< --- Alles unterhalb dieser Zeile ausschneiden für die Matrix im LaTeX-Format -------   --
### Lösung  
$$ 
A = \left[\begin{array}{ccccc}
    &      &     &    &     \\
    &      &     &    &     \\
    &      &     &    &     \\
    &      &     &    &     \\
    &      &     &    &     \\
\end{array}\right]
$$
  -- 8< --- Ende des LaTeX-Format ---------------------------------------------------------   --
  
  
  Falls das LaTeX-Format nicht funktioniert, können sie die   --
  -- Verwandetschaftsmatrix auch im Free-Format angeben. 

  -- 8< --- Vorlage für die Matrix im Free-Format unterhalb dieser Zeile -------   --
``` 
A = [

]
```
  -- 8< --- Ende des Free-Format ---------------------------------------------------------   --
  --
  -->

### Lösung

```{r ExamMatA, echo=FALSE}
matA <- as.matrix(getA(ped))
cat("$$A = \\left[")
cat(paste(rmddochelper::sConvertMatrixToLaTexArray(pmatAMatrix = matA, pnDigits = 4), collapse = "\n"))
cat("\\right]\n")
cat("$$\n")

```


\begin{enumerate}
\item[b)] Welches der fünf Tiere im gezeigten Pedigree ist ingezüchtet und wie gross ist der Inzuchtkoeffizient $F_X$?
(Bitte auch für nicht ingezüchtete Tiere den Inzuchtkoeffizienten angeben)
\end{enumerate}

<!-- Die Inzuchtgrade der Tiere können Sie aus dem Pedigree lesen. --
  -- Kopieren Sie die nachfolgenden Vorlage für eine Tabelle und   --
  -- geben Sie die Antworten in der Tabelle.                      --
  --
  --
\begin{tabular}{ccc}
Tier ID  &  Ingezüchtet (ja/nein)  &  Inzuchtkoeffizient \\
1        &                         &                     \\
2        &                         &                     \\
3        &                         &                     \\
4        &                         &                     \\
5        &                         &                     \\
\end{tabular}
  -->
### Lösung

```{r InbreedTable, echo=FALSE}
dfInbreedTable <- data.frame(TierId = c(1:nNrAni),
                             bInbred <- sapply(1:nNrAni,function(x) ifelse(matA[x,x]>1,"ja","nein")),
                             nInbreedCoeff <- sapply(1:nNrAni,function(x) matA[x,x]-1))
names(dfInbreedTable) <- c("Tier ID", "Ingezüchtet (ja/nein)", "Inzuchtkoeffizient")
knitr::kable(dfInbreedTable)
```

```{r SpecialAnimal, echo=FALSE}
nSpecialAnimalIdx <- 5
```

\vspace{5ex}
\begin{enumerate}
\item[c)] Wir interessieren uns speziell für Tier $`r nSpecialAnimalIdx`$. Welche Elemente der additiv genetischen Verwandtschaftsmatrix enthalten den Inzuchtkoeffizienten von Tier $`r nSpecialAnimalIdx`$. Am besten geben Sie die Elemente der Matrix über die jeweiligen Zeilen- und Kolonnennummern an.
\end{enumerate}

<!-- Hier reicht es, wenn Sie die entsprechenden Matrixelemente angeben -->
### Lösung

($`r nSpecialAnimalIdx`$,$`r nSpecialAnimalIdx`$), 
($`r ped@sire[nSpecialAnimalIdx]`$,$`r ped@dam[nSpecialAnimalIdx]`$), 
($`r ped@dam[nSpecialAnimalIdx]`$,$`r ped@sire[nSpecialAnimalIdx]`$)


## Aufgabe 2: R-Package pedigreemm
Das R-Package `pedigreemm` enthält ein paar Funktionalitäten zu Berechnungen mit Pedigrees. Wie alle R-packages, welche nicht mit der Grundversion von R mitkommen muss `pedigreemm` mit dem Befehl

```{r InstallPackage, eval=FALSE}
install.packages("pedigreemm")
```

installiert werden. Im Package `pedigreemm` gibt es die Funktion `getA()`, welche als Argument ein Objekt vom Typ `pedigree` übernimmt und daraus die Verwandtschaftsmatrix $A$ berechnet. Ein `pedigree`-Objekt wird mit der Funktion `pedigree()` erstellt. Die Funktion `pedigree()` braucht drei Vektoren als Argumente. Es sind dies die Vektoren 

1. __sire__: gibt die Väter der Tiere an
2. __dam__: gibt die Mütter der Tiere an
3. __label__: gibt die TierIds an

Auf der Hilfeseite von der Funktion `pedigree` welche mit `?pedigree` aufgerufen wird, ist ganz am Schluss ein Beispiel angegeben, wie ein Pedigree in ein `pedigree`-Objekt eingelesen wird.

__Ihre Aufgabe__: Überprüfen Sie die in Aufgabe 1 berechnete Verwandtschaftsmatrix $A$ mit der Funktion `getA()`.

<!-- Fügen Sie einen neuen R-code-junk ein und stellen Sie das in Aufgabe 1 --
  -- verwendete Pedigree auf. Das Pedigree wird mit der Funktion pedigree() --
  -- aufgestellt. Für die Verwandtschaftsmatrix verwenden Sie die Funktion  --
  -- getA(). 
  
```{r RunGetAComment, echo=TRUE, results='markup', eval=FALSE}
### # Anzahl Tiere in einer Variablen ablegen
nNrAni <- 5
### # Pedigree aufstellen
ped <- pedigree(sire = ..., dam = ..., label = ...)
### # Verwandtschaftsmatrix berechnen
...
```

  -->
### Lösung

```{r RunGetA, echo=TRUE, results='markup'}
### # Anzahl Tiere in einer Variablen ablegen
nNrAni <- 5
### # Pedigree aufstellen
ped <- pedigree(sire = c(NA,NA,1,1,3), dam = c(NA,NA,2,2,4), label = 1:nNrAni)
### # Verwandtschaftsmatrix berechnen
getA(ped = ped)
```


## Aufgabe 3: Heatmap
Die sogenannte `Heatmap` kann als graphische Darstellung einer Verwandtschaftsmatrix verwendet werden. Die R-Statements sind in den Unterlagen beschrieben. Die Funktionen zur Erzeugung einer `Heatmap` sind im R-package `lattice` enthalten. Diese sollte schon mit der Basisversion von R dabei sein. 

Versuchen Sie die Verwandtschaftsmatrix aus Aufgabe 1 als `Heatmap` darzustellen.

__Hinweis__: Falls Sie die Verwandtschaftsmatrix mit der Funktion `getA()` aus Package `pedigreemm` erzeugen, dann müssen Sie das Resultat aus `getA()` mit der Funktion `as.matrix()` in eine Matrix verwandeln.

\pagebreak

<!-- Verwandeln Sie die unter Aufgabe 2 berechnete Verwandtschaftsmatrix in eine --
  -- volle Matrix mit der Funktion as.matrix(). Verwenden Sie nachher die in den --
  -- Unterlagen beschriebenen Anweisungen zur Erzeugung einer Heatmap.           --
  -->
  
### Lösung

```{r HeatmapMatA, echo=TRUE, results='markup', fig.width=4}
nNrAni <- 5
ped <- pedigree(sire = c(NA,NA,1,1,3), dam = c(NA,NA,2,2,4), label = 1:nNrAni)
matA <- as.matrix(getA(ped = ped))
library(lattice)
new.palette=colorRampPalette(c("black","red","yellow","white"),space="rgb")
levelplot(matA[1:ncol(matA),ncol(matA):1],col.regions=new.palette(20))
```

