---
title:  Züchtungslehre
author: Peter von Rohr
date:   18.09.2017
output: 
  html_document:
    toc_float: true
    toc: true
    theme: lumen
    highlight: default
---

Willkommen auf der Webseite der Vorlesung  

- [751-6305-00L 	Züchtungslehre](http://www.vvz.ethz.ch/Vorlesungsverzeichnis/lerneinheitPre.do?lerneinheitId=116519&semkez=2017W&lang=de)


## Themen für Masterarbeiten
Themen für Masterarbeiten von Qualitas AG in Zusammenarbeit mit der ETHZ sind [hier](https://charlotte-ngs.github.io/LBGHS2017/misc/ThemenMasterArbeiten_HS2017.html) erhältlich.


## Beschreibung
Methoden zur Analyse tierzüchterischer Daten, insbesondere zum Schätzen von Zuchtwerten: Prinzip der Indexselektion, Übersicht über theoretische Grundlagen von BLUP, Anwendung von gebräuchlichen Modellen, Verwandtschaftsmatrix, Methoden zum Schätzen von Varianzkomponenten, Grundlagen Zuchtprogramme. Der vorgelesene Stoff wird durch Übungen und Anwendungen vertieft.


## Information
- Dozent: Peter von Rohr
- Datum: Freitag 9-12
- Ort: [LFW C 11](http://www.mapsearch.ethz.ch/map/map.do?gebaeudeMap=LFW&lang=en)
- Prüfung: 
    + Datum: Freitag 22.12.2017
    + Zeit: 09:15 - 11:15
    + Ort: LFW C 11
    
### Übungsplatform
Zur Bearbeitung der Übungen wurde eine Übungsplatform eingerichtet. Diese ist erreichbar unter: http://r4tea.rteastem.org:8787/

Der Benutzername entspricht dem Teil Ihrer Email-Adresse vor dem `@`. Das Passwort bekommen Sie per Email.

## Fragen
Fragen können jederzeit während der Vorlesung und während der Übungsstunde oder via Email gestellt werden: 

- Peter von Rohr (peter.vonrohr `at` gmail.com)

--------

```{r TablesSetup, echo=FALSE, results='hide'}
### # header names of tables
vecTableHeaders <- c("Woche", "Datum", "Thema")
```

## Vorlesungsprogramm
```{r CourseProgram, echo=FALSE, results='asis'}
# define course start date
dCourseStart <- as.Date("2017/09/22")
# set number of weeks in semester
nNrSemesterWeeks <- 14
# define columns for weaks, dates, and subjects
Woche <- 1:nNrSemesterWeeks
Datum <- format(seq(dCourseStart, by = "week", length.out = nNrSemesterWeeks), "%d.%m")
Thema <- vector(mode = "character", length = nNrSemesterWeeks)
# subjects per week
Thema[which(Datum == format(as.Date("2017/09/22"), "%d.%m"))] <- "Einführung, Lineare Algebra, R"
Thema[which(Datum == format(as.Date("2017/09/29"), "%d.%m"))] <- "keine Vorlesung"
Thema[which(Datum == format(as.Date("2017/10/06"), "%d.%m"))] <- "Repetition Quantitative Genetik"
Thema[which(Datum == format(as.Date("2017/10/13"), "%d.%m"))] <- "Selektionsindex"
Thema[which(Datum == format(as.Date("2017/10/20"), "%d.%m"))] <- "Zuchtwertschätzung, Selektionsindex"
Thema[which(Datum == format(as.Date("2017/10/27"), "%d.%m"))] <- "Verwandtschaft und Inzucht"
Thema[which(Datum == format(as.Date("2017/11/03"), "%d.%m"))] <- "BLUP I"
Thema[which(Datum == format(as.Date("2017/11/10"), "%d.%m"))] <- "BLUP II"
Thema[which(Datum == format(as.Date("2017/11/17"), "%d.%m"))] <- "Varianzanalyse, Varianzkomponentenschätzung "
Thema[which(Datum == format(as.Date("2017/11/24"), "%d.%m"))] <- "Linkage disequilibrium"
Thema[which(Datum == format(as.Date("2017/12/01"), "%d.%m"))] <- "Genomische Selektion "
Thema[which(Datum == format(as.Date("2017/12/08"), "%d.%m"))] <- "Genom-weite Assoziationsstudien"
Thema[which(Datum == format(as.Date("2017/12/15"), "%d.%m"))] <- "Reserve, Fragen"
Thema[which(Datum == format(as.Date("2017/12/22"), "%d.%m"))] <- "Prüfung"

dfCnTable <- data.frame(Woche, Datum, Thema, stringsAsFactors = FALSE)
colnames(dfCnTable) <- vecTableHeaders
knitr::kable(dfCnTable)
```

--------

## Material
Unterlagen (Skript oder Folien) und Übungen können hier heruntergeladen werden. 

### Unterlagen
```{r MaterialTable, echo=FALSE, results='asis'}
# define course start date
dCourseStart <- as.Date("2017/09/22")
# set number of weeks in semester
nNrSemesterWeeks <- 14
# define columns for weaks, dates, and subjects
Woche <- 1:nNrSemesterWeeks
Datum <- format(seq(dCourseStart, by = "week", length.out = nNrSemesterWeeks), "%d.%m")
Thema <- vector(mode = "character", length = nNrSemesterWeeks)
# set subject for special dates
# holiday
sHoliday <- format(as.Date("2017/09/29"), "%d.%m")
nSubjHoliday <- which(Datum == sHoliday)
Thema[nSubjHoliday] <- "keine Vorlesung"
# exam
Thema[length(Thema)] <- "Prüfung"
# subjects per week
### # w1
Thema[which(Datum == format(as.Date("2017/09/22"), "%d.%m"))] <- "[Einführung in Lineare Algebra und R](https://charlotte-ngs.github.io/LBGHS2017/cn/w1/intro.pdf)"
### # w2
Thema[which(Datum == format(as.Date("2017/09/29"), "%d.%m"))] <- "[Repetition Quantitative Genetik](https://charlotte-ngs.github.io/LBGHS2017/cn/w2/rep_qg.pdf)"
### # w3
Thema[which(Datum == format(as.Date("2017/10/06"), "%d.%m"))] <- "[Tierzucht und Selektionsindex](https://charlotte-ngs.github.io/LBGHS2017/cn/w3/sel_index.pdf)"
### # w4
Thema[which(Datum == format(as.Date("2017/10/13"), "%d.%m"))] <- "[Verwandtschaft und Inzucht](https://charlotte-ngs.github.io/LBGHS2017/cn/w4/rel_inb.pdf)"
### # w5
Thema[which(Datum == format(as.Date("2017/10/20"), "%d.%m"))] <- "[Inverse Verwandtschaftsmatrix](https://charlotte-ngs.github.io/LBGHS2017/cn/w5/inverse_addrelmat.pdf)"
### # w6
Thema[which(Datum == format(as.Date("2017/10/27"), "%d.%m"))] <- "[Berechnung der Inzucht](https://charlotte-ngs.github.io/LBGHS2017/cn/w6/07_inbreeding.pdf)"
### # w7
Thema[which(Datum == format(as.Date("2017/11/03"), "%d.%m"))] <- "[BLUP](https://charlotte-ngs.github.io/LBGHS2017/cn/w7/08_blup.pdf)"
### # w8
Thema[which(Datum == format(as.Date("2017/11/10"), "%d.%m"))] <- "[Eigenschaften von BLUP-Zuchtwerten](https://charlotte-ngs.github.io/LBGHS2017/cn/w8/09_blup_prop.pdf)"
### # w9
Thema[which(Datum == format(as.Date("2017/11/17"), "%d.%m"))] <- "[Nachtrag zu  BLUP-Zuchtwerten](https://charlotte-ngs.github.io/LBGHS2017/cn/w9/09_blup_prop_add.pdf)"
### # w10
Thema[which(Datum == format(as.Date("2017/11/24"), "%d.%m"))] <- "[Anhang zu  BLUP-Zuchtwerten](https://charlotte-ngs.github.io/LBGHS2017/cn/w10/09_blup_prop_appendix.pdf)"
### # w11
Thema[which(Datum == format(as.Date("2017/12/01"), "%d.%m"))] <- "[Varianzkomponentenschätzung](https://charlotte-ngs.github.io/LBGHS2017/cn/w11/10_varcomp.pdf)"
### # w12
Thema[which(Datum == format(as.Date("2017/12/08"), "%d.%m"))] <- "[Varianzkomponentenschätzung Teil 2](https://charlotte-ngs.github.io/LBGHS2017/cn/w12/10_varcomp2.pdf)"


dfCnTable <- data.frame(Woche, Datum, Thema, stringsAsFactors = FALSE)
colnames(dfCnTable) <- vecTableHeaders
knitr::kable(dfCnTable)
```


### Folien
```{r SlidesTable, echo=FALSE, results='asis'}
### # define vector for subjects
vecSlThema = vector(mode = "character", length = nNrSemesterWeeks)
# set subject for special dates
# holiday
vecSlThema[nSubjHoliday] <- "keine Vorlesung"
# exam
vecSlThema[length(Thema)] <- "Prüfung"
### # assign slides
### # w1
vecSlThema[which(Datum == format(as.Date("2017/09/22"), "%d.%m"))] <- "[Einführung](https://charlotte-ngs.github.io/LBGHS2017/sl/w1/lbg_hs_2017_slides_einfuehrung.pdf)"
### # w3
vecSlThema[which(Datum == format(as.Date("2017/10/06"), "%d.%m"))] <- "[Repetition](https://charlotte-ngs.github.io/LBGHS2017/sl/w3/lbg_hs_2017_w3_slides_qg.pdf)"
### # w4
vecSlThema[which(Datum == format(as.Date("2017/10/13"), "%d.%m"))] <- "[Tierzucht](https://charlotte-ngs.github.io/LBGHS2017/sl/w4/lbg_hs_2017_w4_slides_index.pdf)"
### # w5
vecSlThema[which(Datum == format(as.Date("2017/10/20"), "%d.%m"))] <- "[Verwandtschaft und Inzucht](https://charlotte-ngs.github.io/LBGHS2017/sl/w5/lbg_hs_2017_w5_slides_rel_inb.pdf)"
### # w6
vecSlThema[which(Datum == format(as.Date("2017/10/27"), "%d.%m"))] <- "[Inverse Verwandtschaftsmatrix](https://charlotte-ngs.github.io/LBGHS2017/sl/w6/lbg_hs_2017_w6_slides_inverse_addrelmat.pdf)"
### # w7
vecSlThema[which(Datum == format(as.Date("2017/11/03"), "%d.%m"))] <- "[Berechnung der Inzucht](https://charlotte-ngs.github.io/LBGHS2017/sl/w7/lbg_hs_2017_w7_sl6__inbreeding.pdf)"
### # w8
vecSlThema[which(Datum == format(as.Date("2017/11/10"), "%d.%m"))] <- "[BLUP Zuchtwertschätzung](https://charlotte-ngs.github.io/LBGHS2017/sl/w8/lbg_hs_2017_w8_sl7_blup.pdf)"
### # w9
vecSlThema[which(Datum == format(as.Date("2017/11/17"), "%d.%m"))] <- "[Eigenschaften von BLUP Zuchtwerten](https://charlotte-ngs.github.io/LBGHS2017/sl/w9/lbg_hs_2017_w9_sl8_blup_prop.pdf)"
### # w10
vecSlThema[which(Datum == format(as.Date("2017/11/24"), "%d.%m"))] <- "[Varianzkomponentenschätzung I](https://charlotte-ngs.github.io/LBGHS2017/sl/w10/lbg_hs_2017_w10_sl9_varcomp.pdf)"
### # w11
vecSlThema[which(Datum == format(as.Date("2017/12/01"), "%d.%m"))] <- "[Varianzkomponentenschätzung Teil 2](https://charlotte-ngs.github.io/LBGHS2017/sl/w11/lbg_hs_2017_w11_sl10_varcomp2.pdf)"

### # construct the table
dfSlTable <- data.frame(Woche, Datum, vecSlThema, stringsAsFactors = FALSE)
colnames(dfSlTable) <- vecTableHeaders
knitr::kable(dfSlTable)
```


### Übungen
```{r ExerciseTable, echo=FALSE, results='asis'}
### # define vector for subjects
vecExThema = vector(mode = "character", length = nNrSemesterWeeks)
# set subject for special dates
# holiday
vecExThema[nSubjHoliday] <- "keine Vorlesung"
# exam
vecExThema[length(Thema)] <- "Prüfung"

dfExTable <- data.frame(Woche, Datum, vecExThema, stringsAsFactors = FALSE)
dfExTable$vecExThema[which(Datum == format(as.Date("2017/09/22"), "%d.%m"))] <- "keine Übung"
# w2
dfExTable$vecExThema[which(Datum == format(as.Date("2017/09/29"), "%d.%m"))] <- "[Lineare Algebra](https://charlotte-ngs.github.io/LBGHS2017/ex/w2/lbg_hs_2017_ex1_w2.pdf)"
# w3
dfExTable$vecExThema[which(Datum == format(as.Date("2017/10/06"), "%d.%m"))] <- "[Matrizen in R und Quantitative Genetik](https://charlotte-ngs.github.io/LBGHS2017/ex/w3/lbg_hs_2017_w3_ex2.pdf)"
# w4
dfExTable$vecExThema[which(Datum == format(as.Date("2017/10/13"), "%d.%m"))] <- "[Zuchtwerte](https://charlotte-ngs.github.io/LBGHS2017/ex/w4/lbg_hs_2017_w4_ex3.pdf)"
# w5
dfExTable$vecExThema[which(Datum == format(as.Date("2017/10/20"), "%d.%m"))] <- "[Geschätzte Zuchtwerte und Bestimmtheitsmass](https://charlotte-ngs.github.io/LBGHS2017/ex/w5/lbg_hs_2017_w5_ex4.pdf)"
# w6
dfExTable$vecExThema[which(Datum == format(as.Date("2017/10/27"), "%d.%m"))] <- "[Pedigree und Verwandtschaft](https://charlotte-ngs.github.io/LBGHS2017/ex/w6/lbg_hs_2017_w6_ex5.pdf)"
# w7
dfExTable$vecExThema[which(Datum == format(as.Date("2017/11/03"), "%d.%m"))] <- "[Inverse  Verwandtschaftsmatrix](https://charlotte-ngs.github.io/LBGHS2017/ex/w7/lbg_hs_2017_w7_ex6.pdf)"
# w8
dfExTable$vecExThema[which(Datum == format(as.Date("2017/11/10"), "%d.%m"))] <- "[Berechnung der Inzucht](https://charlotte-ngs.github.io/LBGHS2017/ex/w8/lbg_hs_2017_w8_ex7.pdf)"
# w9
dfExTable$vecExThema[which(Datum == format(as.Date("2017/11/17"), "%d.%m"))] <- "[Fixe und gemischte lineare Modelle](https://charlotte-ngs.github.io/LBGHS2017/ex/w9/lbg_hs_2017_w9_ex8.pdf)"
# w10
dfExTable$vecExThema[which(Datum == format(as.Date("2017/11/24"), "%d.%m"))] <- "[Vergleich von Zuchtwertschätzmethoden](https://charlotte-ngs.github.io/LBGHS2017/ex/w10/lbg_hs_2017_w10_ex9.pdf)"
# w11
dfExTable$vecExThema[which(Datum == format(as.Date("2017/12/01"), "%d.%m"))] <- "[Zerlegung von BLUP-Zuchtwerten](https://charlotte-ngs.github.io/LBGHS2017/ex/w11/lbg_hs_2017_w11_ex10.pdf)"
# w12
dfExTable$vecExThema[which(Datum == format(as.Date("2017/12/08"), "%d.%m"))] <- "[Varianzkomponenten](https://charlotte-ngs.github.io/LBGHS2017/ex/w12/lbg_hs_2017_w12_ex11.pdf)"

### # generate table output
colnames(dfExTable) <- vecTableHeaders
knitr::kable(dfExTable)
```


### Lösungen
```{r SolutionTable, echo=FALSE, results='asis'}
### # define vector for subjects
vecSolThema = vector(mode = "character", length = nNrSemesterWeeks)
### # construct the table
dfSolTable <- data.frame(Woche, Datum, vecSolThema, stringsAsFactors = FALSE)
# w2
dfSolTable$vecSolThema[which(Datum == format(as.Date("2017/10/06"), "%d.%m"))] <- "[Lineare Algebra](https://charlotte-ngs.github.io/LBGHS2017/sol/w2/lbg_hs_2017_w2_sol1.pdf)"
# w3
dfSolTable$vecSolThema[which(Datum == format(as.Date("2017/10/13"), "%d.%m"))] <- "[Matrizen in R und Quantitative Genetik](https://charlotte-ngs.github.io/LBGHS2017/sol/w3/lbg_hs_2017_w3_sol2.pdf)"
# w4
dfSolTable$vecSolThema[which(Datum == format(as.Date("2017/10/20"), "%d.%m"))] <- "[Zuchtwerte](https://charlotte-ngs.github.io/LBGHS2017/sol/w4/lbg_hs_2017_w4_sol3.pdf)"
# w5
dfSolTable$vecSolThema[which(Datum == format(as.Date("2017/10/27"), "%d.%m"))] <- "[Geschätzte Zuchtwerte und Bestimmtheitsmass](https://charlotte-ngs.github.io/LBGHS2017/sol/w5/lbg_hs_2017_w5_sol4.pdf)"
# w6
dfSolTable$vecSolThema[which(Datum == format(as.Date("2017/11/03"), "%d.%m"))] <- "[Pedigree und Verwandtschaft](https://charlotte-ngs.github.io/LBGHS2017/sol/w6/lbg_hs_2017_w6_sol5.pdf)"
# w7
dfSolTable$vecSolThema[which(Datum == format(as.Date("2017/11/10"), "%d.%m"))] <- "[Inverse  Verwandtschaftsmatrix](https://charlotte-ngs.github.io/LBGHS2017/sol/w7/lbg_hs_2017_w7_sol6.pdf)"
# w8
dfSolTable$vecSolThema[which(Datum == format(as.Date("2017/11/17"), "%d.%m"))] <- "[Berechnung der Inzucht](https://charlotte-ngs.github.io/LBGHS2017/sol/w8/lbg_hs_2017_w8_sol7.pdf)"
# w9
dfSolTable$vecSolThema[which(Datum == format(as.Date("2017/11/24"), "%d.%m"))] <- "[Fixe und gemischte lineare Modelle](https://charlotte-ngs.github.io/LBGHS2017/sol/w9/lbg_hs_2017_w9_sol8.pdf)"

### # generate table output
colnames(dfSolTable) <- vecTableHeaders
knitr::kable(dfSolTable)
```


### Weitere Materialien
```{r FurtherMatTable, echo=FALSE, results='asis'}
dfFurtherMat <- data.frame(Woche = c(7,12),
                           Datum = c(format(as.Date("2017/11/03"), "%d.%m"),
                                     format(as.Date("2017/12/08"), "%d.%m")),
                           Thema = c("[Batman Plot](https://charlotte-ngs.github.io/BatmanPlot/BatmanPlotPost.html)",
                                     "[Demo Aufstellen der Mischmodellgleichungen](https://charlotte-ngs.github.io/LBGHS2017/sl/w8/demoMME.pdf)")
                           )

### # generate table
knitr::kable(dfFurtherMat)
```

--------

## Letzte Änderung
_`r paste(Sys.time(),paste0("(", Sys.info()[["user"]],")" ))`_


