---
title:  Züchtungslehre
author: Peter von Rohr
date:   18.09.2017
output: 
  html_document:
    toc_float: true
    toc: true
    theme: lumen
    highlight: default
---

Willkommen auf der Webseite der Vorlesung  

- [751-6305-00L 	Züchtungslehre](http://www.vvz.ethz.ch/Vorlesungsverzeichnis/lerneinheitPre.do?lerneinheitId=116519&semkez=2017W&lang=de)


## Beschreibung
Methoden zur Analyse tierzüchterischer Daten, insbesondere zum Schätzen von Zuchtwerten: Prinzip der Indexselektion, Übersicht über theoretische Grundlagen von BLUP, Anwendung von gebräuchlichen Modellen, Verwandtschaftsmatrix, Methoden zum Schätzen von Varianzkomponenten, Grundlagen Zuchtprogramme. Der vorgelesene Stoff wird durch Übungen und Anwendungen vertieft.


## Information
- Dozent: Peter von Rohr
- Datum: Freitag 9-12
- Ort: [LFW C 11](http://www.mapsearch.ethz.ch/map/map.do?gebaeudeMap=LFW&lang=en)
- Prüfung: 
    + Datum: Freitag 22.12.2017
    + Zeit: 09:15 - 11:15
    + Ort: LFW C 11
    
### Übungsplatform
Zur Bearbeitung der Übungen wurde eine Übungsplatform eingerichtet. Diese ist erreichbar unter: http://r4tea.rteastem.org:8787/

Der Benutzername entspricht dem Teil Ihrer Email-Adresse vor dem `@`. Das Passwort bekommen Sie per Email.

## Fragen
Fragen können jederzeit während der Vorlesung und während der Übungsstunde oder via Email gestellt werden: 

- Peter von Rohr (peter.vonrohr `at` gmail.com)

--------

## Vorlesungsprogramm
```{r CourseProgram, echo=FALSE, results='asis'}
# define course start date
dCourseStart <- as.Date("2017/09/22")
# set number of weeks in semester
nNrSemesterWeeks <- 14
# define columns for weaks, dates, and subjects
Woche <- 1:nNrSemesterWeeks
Datum <- format(seq(dCourseStart, by = "week", length.out = nNrSemesterWeeks), "%d.%m")
Thema <- vector(mode = "character", length = nNrSemesterWeeks)
# subjects per week
Thema[which(Datum == format(as.Date("2017/09/22"), "%d.%m"))] <- "Einführung, Lineare Algebra, R"
Thema[which(Datum == format(as.Date("2017/09/29"), "%d.%m"))] <- "keine Vorlesung"
Thema[which(Datum == format(as.Date("2017/10/06"), "%d.%m"))] <- "Repetition Quantitative Genetik"
Thema[which(Datum == format(as.Date("2017/10/13"), "%d.%m"))] <- "Selektionsindex"
Thema[which(Datum == format(as.Date("2017/10/20"), "%d.%m"))] <- "Zuchtwertschätzung, Selektionsindex"
Thema[which(Datum == format(as.Date("2017/10/27"), "%d.%m"))] <- "Verwandtschaft und Inzucht"
Thema[which(Datum == format(as.Date("2017/11/03"), "%d.%m"))] <- "BLUP I"
Thema[which(Datum == format(as.Date("2017/11/10"), "%d.%m"))] <- "BLUP II"
Thema[which(Datum == format(as.Date("2017/11/17"), "%d.%m"))] <- "Varianzanalyse, Varianzkomponentenschätzung "
Thema[which(Datum == format(as.Date("2017/11/24"), "%d.%m"))] <- "Linkage disequilibrium"
Thema[which(Datum == format(as.Date("2017/12/01"), "%d.%m"))] <- "Genomische Selektion "
Thema[which(Datum == format(as.Date("2017/12/08"), "%d.%m"))] <- "Genom-weite Assoziationsstudien"
Thema[which(Datum == format(as.Date("2017/12/15"), "%d.%m"))] <- "Reserve, Fragen"
Thema[which(Datum == format(as.Date("2017/12/22"), "%d.%m"))] <- "Prüfung"

dfSlideTable <- data.frame(Woche, Datum, Thema, stringsAsFactors = FALSE)
knitr::kable(dfSlideTable)
```

--------

## Material
Unterlagen (Skript oder Folien) und Übungen können hier heruntergeladen werden. 

### Unterlagen
```{r MaterialTable, echo=FALSE, results='asis'}
# define course start date
dCourseStart <- as.Date("2017/09/22")
# set number of weeks in semester
nNrSemesterWeeks <- 14
# define columns for weaks, dates, and subjects
Woche <- 1:nNrSemesterWeeks
Datum <- format(seq(dCourseStart, by = "week", length.out = nNrSemesterWeeks), "%d.%m")
Thema <- vector(mode = "character", length = nNrSemesterWeeks)
# set subject for special dates
# holiday
sHoliday <- format(as.Date("2017/09/29"), "%d.%m")
nSubjHoliday <- which(Datum == sHoliday)
Thema[nSubjHoliday] <- "keine Vorlesung"
# exam
Thema[length(Thema)] <- "Prüfung"
# subjects per week
Thema[which(Datum == format(as.Date("2017/09/22"), "%d.%m"))] <- "[Einführung in Lineare Algebra und R](https://charlotte-ngs.github.io/LBGHS2017/cn/w1/intro.pdf)"
Thema[which(Datum == format(as.Date("2017/09/29"), "%d.%m"))] <- "[Repetition Quantitative Genetik](https://charlotte-ngs.github.io/LBGHS2017/cn/w2/rep_qg.pdf)"

dfSlideTable <- data.frame(Woche, Datum, Thema, stringsAsFactors = FALSE)
knitr::kable(dfSlideTable)
```


### Folien



### Übungen
```{r ExerciseTable, echo=FALSE, results='asis'}
dfExTable <- dfSlideTable
dfExTable$Thema[which(Datum == format(as.Date("2017/09/22"), "%d.%m"))] <- "keine Übung"
# dfExTable$Thema[which(Datum == format(as.Date("2016/09/30"), "%d.%m"))] <- "[Lineare Algebra](https://charlotte-ngs.github.io/LBGHS2016/w2/zl_hs_2016_ex1_w2.pdf)"
dfExTable$Thema[which(Datum == format(as.Date("2017/09/29"), "%d.%m"))] <- "[Lineare Algebra](https://charlotte-ngs.github.io/LBGHS2017/ex/w2/lbg_hs_2017_ex1_w2.pdf)"
dfExTable$Thema[which(Datum == format(as.Date("2017/10/06"), "%d.%m"))] <- "[Repetition Quantitative Genetik](https://charlotte-ngs.github.io/LBGHS2017/ex/w3/lbg_hs_2017_w3_ex2.pdf)"



knitr::kable(dfExTable)
```


### Lösungen
```{r SolutionTable, echo=FALSE, results='asis'}
dfSolTable <- dfSlideTable
dfSolTable$Thema[which(Datum == format(as.Date("2017/09/22"), "%d.%m"))] <- ""
dfSolTable$Thema[which(Datum == format(as.Date("2017/09/29"), "%d.%m"))] <- ""
# dfSolTable$Thema[which(Datum == format(as.Date("2016/10/07"), "%d.%m"))] <- "[Lineare Algebra](https://charlotte-ngs.github.io/LBGHS2016/w2/zl_hs_2016_sol1_w2.pdf)"

knitr::kable(dfSolTable)
```


### Weitere Materialien

--------

## Letzte Änderung
_`r paste(Sys.time(),paste0("(", Sys.info()[["user"]],")" ))`_


