# Eigenschaften von BLUP-Zuchtwerten

## Einleitung
In diesem Kapitel werden die Eigenschaften von BLUP-Zuchtwerten genauer erklärt. Im letzten Kapitel hatten wir gesehen, dass die geschätzten Zuchtwerte eine Funktion der Beobachtungen ist. Tiere ohne phänotypische Beobachtungen erhalten Zuchtwerte über Verknüpfungen in der inversen Verwandtschaftsmatrix. Welche Beobachtungen in einem geschätzten Zuchtwert eine Rolle spielen wollen wir bei der Zerlegung der geschätzten Zuchtwerte analysieren.


## Vergleich verschiedener Zuchtwertschätzmethoden
Wir haben bisher eine Reihe von Zuchtwertschätzmethoden kennengelernt. Für den Vergleich sollen Zuchtwerte mit den zu vergleichenden Methoden aufgrund des gleichen Datensatzes geschätzt werden. Folgende Methoden werden miteinander verglichen.

- Zuchtwerte aufgrund von Eigenleistungen
- Zuchtwerte aufgrund von Nachkommenleistungen
- BLUP Zuchtwertschätzung mit Vatermodell
- BLUP Zuchtwertschätzung mit Tiermodell


### Daten
Als Datensatz verwenden wir die Zunahmen bis zu Absetzen aus dem letzten Kapitel. Die folgende Tabelle gibt nochmals eine Übersicht über das Datenmaterial.

```{r 09_blup_prop_WwgDataSet, echo=FALSE, results='hide'}
nNrAniInPed <- 8
nIdxFirstAniWithData <- 4
dfWwg <- data.frame(Kalb = c(nIdxFirstAniWithData:nNrAniInPed),
                    Geschlecht = c("M","F","F","M","M"),
                    Vater = c(1,3,1,4,3),
                    Mutter = c(NA,2,2,5,6),
                    WWG = c(4.5,2.9,3.9,3.5,5.0))
sigmae2 <- 40
sigmaa2 <- 20
alpha <- sigmae2/sigmaa2
sigmap2 <- sigmaa2 + sigmae2
h2 <- sigmaa2 / sigmap2
```

\vspace{2ex}
\begin{center}
```{r 09_blup_prop_WwgDataSetShow, echo=FALSE}
knitr::kable(dfWwg)
```
\end{center}

Die Varianzkomponenten $\sigma_e^2$ und $\sigma_a^2$ sind bekannt und haben die Werte $\sigma_e^2 = `r sigmae2`$ und $\sigma_a^2 = `r sigmaa2`$.


### Zuchtwerte aufgrund von Eigenleistungen
Diese Methode ist die einfachste um Zuchtwerte zu schätzen. Sie ist aber auch sehr limitiert, da nur Tiere mit einer eigenen beobachteten Leistung einen Zuchtwert bekommen. Für alle anderen Tiere kann kein Zuchtwert geschätzt werden. Für unser Beispiel bedeutet das, dass die Tiere in folgender Tabelle einen geschätzten Zuchtwert erhalten. Der Einfachheit halber nehmen wir den Mittelwert der Beobachtungen als Populationsmittel an.

\vspace{2ex}
\begin{center}
```{r PredBvOwnPerf, echo=FALSE}
muWwg <- mean(dfWwg$WWG)
bvOwnPerf <- h2*(dfWwg$WWG - muWwg)
dfBvOwnPerf <- data.frame(Tier = dfWwg$Kalb, Zuchtwert = round(bvOwnPerf, digits = 3))
knitr::kable(dfBvOwnPerf)
```
\end{center}

### Zuchtwerte aufgrund von Nachkommenleistungen
```{r ParentsWithOffspringMean, echo=FALSE, results='hide'}
tabVater <- table(dfWwg$Vater)
tabMutter <- table(dfWwg$Mutter)
vEltern <- c(names(tabVater)[which(tabVater>1)],names(tabMutter)[which(tabMutter > 1)])
vEltern <- vEltern[order(vEltern)]
nNrEltern <- length(vEltern)
k <- (4-h2)/h2
```

Zuchtwerte aufgrund von Nachkommenleistungen zu schätzen, macht eigentlich nur dann Sinn, wenn ein Tier mehr als ein Nachkommen hat. Dies trifft bei unserem Datensatz für die Tiere `r vEltern[1:(nNrEltern-1)]` und `r vEltern[nNrEltern]` zu. Die geschätzten Zuchtwerte aufgrund von Nachkommendurchschnitten sind definiert als

$$\hat{a} = \frac{2n}{n+k}(\tilde{y} - \mu)$$

wobei $n$ für die Anzahl Nachkommen steht und $k$ als $(4-h^2)/h^2$ definiert ist. Für unser Beispiel gilt also, dass $k= `r k`$. Der Durchschnitt der phänotypischen Leistungen der Nachkommen wird mit $\tilde{y}$ bezeichnet. Als Populationsmittel $\mu$ verwenden wir wieder das Mittel aller phänotypischen Beobachtungen. Dieses beträgt $`r muWwg`$. Die folgende Tabelle gibt eine Übersicht über die verwendeten Werte und die geschätzten Zuchtwerte (Kolonnen `BV`).

\vspace{2ex}
\begin{center}
```{r InfoBvOffspring, echo=FALSE}
vecNrOffSpring <- sapply(as.numeric(vEltern), 
                         function(x) return(length(which(dfWwg$Vater == x)) + 
                                            length(which(dfWwg$Mutter == x))))
vecMeanOffspring <- sapply(as.numeric(vEltern), function(x) mean(dfWwg$WWG[c(which(dfWwg$Vater == x), which(dfWwg$Mutter == x))]))
vecBv <- 2*vecNrOffSpring/(vecNrOffSpring+k) * (vecMeanOffspring-muWwg)
dfInfoBvOffspring <- data.frame(Tier = vEltern,
                                n = vecNrOffSpring,
                                y = vecMeanOffspring,
                                BV = round(vecBv, digits = 3))
knitr::kable(dfInfoBvOffspring)
```
\end{center}

wobei die Anzahl Nachkommen in Kolonne `n` und die Nachkommendurchschnitte in Kolonne `y` aufgelistet sind.

Zusammenfassend können wir feststellen, dass die geschätzten Zuchtwerte eine tiefere Variabilität aufweisen als die phänotypischen Beobachtungen und die Nachkommendurchschnitte. Vergleichen wir die empirischen Standardabweichungen, wie in folgender Tabelle gezeigt, wird diese Reduktion der Variabilität deutlich.

\vspace{2ex}
\begin{center}
```{r VarReduction, echo=FALSE}
dfVarRed <- data.frame(Zufallsvariable = c("Beobachtungen", "Nachkommendurchschnitt", 
                                           "Zuchtwerte EL", "Zuchtwerte NL"),
                       Standardabweichung = round(c(sd(dfWwg$WWG), sd(vecMeanOffspring),
                                              sd(bvOwnPerf), sd(vecBv)), digits = 3))
knitr::kable(dfVarRed)
```
\end{center}

Es gilt aber zu beachten, dass diese Standardabweichungen auf sehr wenigen Beobachtungen basieren. Somit ist diese Beobachtung zunächst einmal einfach für diesen Datensatz gültig. 


### Das Vatermodell
Das Vatermodell gilt als eigentlicher Vorläufer des Tiermodells. Bei besonderen Datenkonstellationen wird dieses Modell aber heute noch in der Praxis - so zum Beispiel in der Fleischrinderzucht - eingesetzt. Beim Vatermodell handelt es sich auch wie beim Tiermodell um ein lineares gemischtes Modell. Die zufälligen Effekte des Vatermodells sind aber die sogenannten Vatereffekte und nicht wie im Tiermodell die Zuchtwerte. Aufgrund dieser Tatsache bekommen nur männliche Tiere einen Zuchtwert und es werden auch nur die Verwandtschaften über die väterlichen Pfade berücksichtigt. Beim Vatermodell nehmen wir an, dass alle Paarungspartner genetisch ähnlich sind zueinander. Dies kann zu Verzerrungen bei den geschätzten Zuchtwerten führen, falls eine gezielte Paarung praktiziert wird. Der Vorteil des Vatermodells liegt in der reduzierten Anzahl an Gleichungen, welche zu lösen sind.

In Matrixnotation lautet das Vatermodell

\begin{equation}
y = Xb + Zs + e
\label{eq:SireModel}
\end{equation}

Alle Terme in (\ref{eq:SireModel}) sind gleich definiert, wie im Tiermodell, ausser dass $s$ jetzt für den Vektor der zufälligen Vatereffekte steht und dass die Inzidenzmatrix $Z$ die Beobachtungen mit den Vatereffekten verknüpft. Die Varianzkomponenten der zufälligen Effekte lauten

\begin{equation}
var(s) = A\ \sigma_s^2
\label{eq:VarSireEffect}
\end{equation}

wobei $A$ die Verwandtschaftsmatrix zwischen den Vätern ist und $\sigma_s^2 = 0.25\sigma_a^2$ beträgt. Die Mischmodellgleichungen sind gleich, wie beim Tiermodell, ausser, dass 

$$\alpha = \frac{\sigma_e^2}{\sigma_s^2} = \frac{4-h^2}{h^2}$$

### Ein Beispiel
Zur Erklärung des Vatermodells verwenden wir den gleichen Datensatz wie für das Tiermodell. Bei den Verwandtschaftsbeziehungen werden die Mütter ignoriert. Der für das Vatermodell modifizierte Datensatz sieht dann wie folgt aus.

```{r WwgDataSetSireModel, echo=FALSE, results='hide'}
nNrAniInPed <- 8
nIdxFirstAniWithData <- 4
dfWwgSire <- data.frame(Kalb = c(nIdxFirstAniWithData:nNrAniInPed),
                    Geschlecht = c("M","F","F","M","M"),
                    Vater = c(1,3,1,4,3),
                    Mutter = c(NA,NA,NA,NA,NA),
                    WWG = c(4.5,2.9,3.9,3.5,5.0))

sigmas2 <- sigmaa2/4
sigmae2sire <- sigmap2-sigmas2
alphasire <- sigmae2sire/sigmas2
### # order sires into a vector
vecSireId <- unique(dfWwgSire$Vater)
vecSireId <- vecSireId[order(vecSireId)]
nNrSire <- length(vecSireId)
```

Das Ziel hier ist den fixen Effekt des Geschlechts zu schätzen und Zuchtwerte für die Väter `r vecSireId[1:(nNrSire-1)]` und `r vecSireId[nNrSire]` vorauszusagen. Die Parameter seien die gleichen wie im Tiermodell, somit ist $\sigma_s^2 = \sigma_a^2/4 = `r sigmas2`$ und $\sigma_e^2 = `r sigmae2sire`$ daraus folgt $\alpha = `r alphasire`$. 

\vspace{2ex}
\begin{center}
```{r WwgDataSetSireShow, echo=FALSE}
knitr::kable(dfWwgSire)
```
\end{center}

Die Inzidenzmatrix $X$ ist gleich wie beim Tiermodell. Da $Z$ die Beobachtungen zu den Vatereffekten zuordnet, sieht $Z$ nun anders aus als im Tiermodell. Die Inzidenzmatrix $Z$ für die Vatereffekte ist

```{r DesignMatrixSireModelZ, echo=FALSE}
matSireZ <- matrix(data = c(1,0,1,0,0,
                            0,1,0,0,1,
                            0,0,0,1,0), ncol = nNrSire)
cat("$$ Z = \\left[\n")
cat(paste(rmddochelper::sConvertMatrixToLaTexArray(pmatAMatrix = matSireZ, pnDigits = 0), collapse = "\n"))
cat("\\right]\n")
cat("$$")
```

Die Komponenten der Mischmodellgleichungen sehen wie folgt aus

```{r 09_blup_prop_MatXtX, echo=FALSE}
matX <- matrix(c(1,0,0,1,1,0,1,1,0,0), ncol = 2)
matXtX <- crossprod(matX)
cat("$$X^TX = \\left[\n")
cat(paste(rmddochelper::sConvertMatrixToLaTexArray(pmatAMatrix = matXtX, pnDigits = 0), collapse = "\n"))
cat("\\right]$$")
```

```{r 09_blup_prop_MatXtZ, echo=FALSE}
matXtZ <- crossprod(matX,matSireZ)
cat("$$X^TZ = \\left[\n")
cat(paste(rmddochelper::sConvertMatrixToLaTexArray(pmatAMatrix = matXtZ, pnDigits = 0), collapse = "\n"))
cat("\\right]$$")
```

```{r 09_blup_prop_MatZtZ, echo=FALSE}
matZtZ <- crossprod(matSireZ)
cat("$$Z^TZ = \\left[\n")
cat(paste(rmddochelper::sConvertMatrixToLaTexArray(pmatAMatrix = matZtZ, pnDigits = 0), collapse = "\n"))
cat("\\right]$$")
```

Beim Vatermodell werden nur Verwandtschaftsbeziehungen zwischen den Vätern berücksichtigt. Abgesehen davon, dass Vater $4$ der Sohn von Vater $1$ ist, gibt es keine Abhängigkeiten. Die Inverse $A^{-1}$ sieht somit folgendermassen aus.

```{r MatASire, echo=FALSE}
suppressPackageStartupMessages(require(pedigreemm))
pedASire <- pedigree(sire = c(NA,NA,NA,1,3,1,4,3),
                     dam = c(NA,NA,NA,NA,NA,NA,NA,NA),
                     label = as.character(1:nNrAniInPed))
#matAInvSire <- as.matrix(getAInv(ped = pedASire))[vecSireId,vecSireId]
matAInvSire <- matrix(c(1.333,0,-.667,0,1,0,-.667,0,1.333), ncol = nNrSire)
cat("$$A^{-1} = \\left[\n")
cat(paste(rmddochelper::sConvertMatrixToLaTexArray(pmatAMatrix = matAInvSire, pnDigits = 3), collapse = "\n"))
cat("\\right]\n")
cat("$$\n")
```

Bei der rechten Handseite sieht $X^Ty$ gleich aus wie beim Tiermodell und $Z^Ty$ berechnen wir aus dem Produkt von $Z^T$ und $y$. 

```{r VecZty, echo=FALSE}
vecZty <- crossprod(matSireZ,dfWwg$WWG)
cat("$$Z^Ty = \\left[\n")
cat(paste(rmddochelper::sConvertMatrixToLaTexArray(pmatAMatrix = vecZty, pnDigits = 1), collapse = "\n"))
cat("\\right]\n")
cat("$$\n")
```

Nun haben wir alle Komponenten und können die Mischmodellgleichungen für das Vatermodell aufstellen.

```{r MmeSire, echo=FALSE, eval=TRUE}
matCoeffSire <- rbind(cbind(matXtX,matXtZ),cbind(t(matXtZ),matZtZ+matAInvSire*alphasire))
vecXty <- crossprod(matX,dfWwg$WWG)
vecRhsSire <- rbind(vecXty,vecZty)
vecBetaHat <- rmddochelper::vecGetVecElem(psBaseElement = "\\hat{\\beta}", pnVecLen = 2)
vecSireHat <- rmddochelper::vecGetVecElem(psBaseElement = "\\hat{s}", pnVecLen = nNrSire)
vecUnknown <- c(vecBetaHat, vecSireHat)
cat("$$\\left[\n")
cat(paste(rmddochelper::sConvertMatrixToLaTexArray(pmatAMatrix = matCoeffSire, pnDigits = 3, pnAlign = rep("c", ncol(matCoeffSire)+1)), collapse = "\n"))
cat("\\right]\n")
cat("\\left[\n")
cat(paste(rmddochelper::sConvertMatrixToLaTexArray(pmatAMatrix = as.matrix(vecUnknown), pnAlign = rep("c", 2)), collapse = "\n"))
cat("\\right]\n")
cat(" = \\left[\n")
cat(paste(rmddochelper::sConvertMatrixToLaTexArray(pmatAMatrix = vecRhsSire, pnDigits = 1, pnAlign = rep("c",2)), collapse = "\n"))
cat("\\right]\n")
cat("$$\n")
```

Aus den oben gezeigten Mischmodellgleichungen lassen sich die Lösungen für die fixen Effekte und die zufälligen Vatereffekte, welche als vorausgesagte Zuchtwerte der Väter gelten, berechnen.

```{r SolutionMmeSire, echo=FALSE}
vecSolSire <- solve(matCoeffSire, vecRhsSire)
cat("$$\\left[\n")
cat(paste(rmddochelper::sConvertMatrixToLaTexArray(pmatAMatrix = as.matrix(vecUnknown), pnAlign = rep("c", 2)), collapse = "\n"))
cat("\\right]\n")
cat(" = \\left[\n")
cat(paste(rmddochelper::sConvertMatrixToLaTexArray(pmatAMatrix = as.matrix(vecSolSire), pnDigits = 3, pnAlign = rep("c",2)), collapse = "\n"))
cat("\\right]\n")
cat("$$\n")
```


\pagebreak

## Vergleich zwischen Tiermodell und Vatermodell
Wir haben fixe Effekte geschätzt und Zuchtwerte vorausgesagt einmal mit dem Tiermodell (sliehe letztes Kapitel) und soeben mit dem Vatermodell. Wir wollen nun die Resultate der beiden Modelle miteinander vergleichen.

## Fixe Effekte
In beiden Modellen waren das Geschlecht als fixer Effekt berücksichtigt. Die folgende Tabelle zeigt die geschätzten Effekte für die zwei Ausprägungen des Geschlechts

\vspace{2ex}
\begin{center}
```{r CompareFixedEffects, echo=FALSE}
### # solutions from animal model
nrFixedEffects <- 2
matX <- matrix(c(1,0,0,1,1,0,1,1,0,0), ncol = nrFixedEffects)
nNrObs <- nrow(dfWwg)
nNrFounder <- nNrAniInPed - nIdxFirstAniWithData - 1
matZ <- cbind(matrix(0, nrow = nNrObs, ncol = nNrFounder),diag(1,nrow = nNrObs, ncol = nNrObs))
### # mme components of design matrices
matXtX <- crossprod(matX)
matXtZ <- crossprod(matX,matZ)
matZtZ <- crossprod(matZ)
### # pedigree
suppressPackageStartupMessages(require(pedigreemm))
vecSire <- c(rep(NA,nNrFounder),dfWwg$Vater)
vecDam <-  c(rep(NA,nNrFounder),dfWwg$Mutter)
pedEx1 <- pedigree(sire = vecSire, dam = vecDam, label = 1:nNrAniInPed)
matAInv <- as.matrix(getAInv(ped = pedEx1))
matZtZAInvAlpha <- matZtZ + matAInv * alpha
### # rhs 
vecY <- dfWwg$WWG
vecXtY <- crossprod(matX,vecY)
vecZtY <- crossprod(matZ,vecY)
### # mme
matCoeff <- cbind(rbind(matXtX, t(matXtZ)), rbind(matXtZ, matZtZAInvAlpha))
vecRhs <- rbind(vecXtY, vecZtY)
vecSol <- solve(matCoeff,vecRhs)
### # comparison table
dfFixedEff <- data.frame(Effekt      = c("M", "F"),
                         Tiermodell  = round(vecSol[1:nrFixedEffects], digits = 2),
                         Vatermodell = round(vecSolSire[1:nrFixedEffects], digits = 2))
knitr::kable(dfFixedEff)
```
\end{center}

Bis auf Rundungsfehler sind die Differenzen zwischen den Effektstufen "M" und "F" bei beiden Modellen gleich. Diese Übereinstimmung ist erklärbar, da in beiden Modellen die gleichen fixen Effekte berücksichtigt wurden und die Effekte aufgrund des gleichen Datensatzes geschätzt wurden.


### Zuchtwerte
Aufgrund der Modelleigenschaften werden beim Tiermodell Zuchtwerte für alle Tiere vorausgesagt und beim Vatermodell nur für die Väter. Ein Vergleich der Zuchtwerte ist in der folgenden Tabelle gezeigt.

\vspace{2ex}
\begin{center}
```{r CompTableBv, echo=FALSE}
vecBvVater <- rep(NA,nNrAniInPed)
vecBvVater[vecSireId] <- vecSolSire[(nrFixedEffects+1):length(vecSolSire)]
dfComBv <- data.frame(Tier = c(1:nNrAniInPed),
                      Tiermodell = round(vecSol[(nrFixedEffects+1):length(vecSol)], digits = 3),
                      Vatermodell = round(vecBvVater, digits = 3))
knitr::kable(dfComBv)
```
\end{center}

Die Zuchtwerte und auch paarweise Differenzen zwischen den Zuchtwerten sind verschieden zwischen den beiden Modellen. Auch die Rangierung der Väter ist nicht die gleiche bei den beiden Modellen. Bei Tiermodell werden auch die Beiträge der Paarungspartner und aller Nachkommen berücksichtigt. Beim Vatermodell werden die Paarungspartner alle als identisch betrachtet. Nachkommen werden nur auf der väterlichen Seite berücksichtigt. Diese Unterschiede wirken sich auf die vorausgesagten Zuchtwerte aus.


## Zerlegung eines mit dem Tiermodell geschätzten Zuchtwertes
Extrahiert man einzelne Gleichungen aus den Mischmodellgleichungen, so kann gezeigt werden, aus welchen Komponenten sich die vorhergesagten Zuchtwerte zusammensetzen. Diese Technik der Zerlegung erlaubt es weitere Eigenschaften des Tiermodells aufzuzeigen. 

\pagebreak

Wir gehen von folgendem vereinfachten Modell aus

\begin{equation}
y_i = \mu + a_i + e_i
\label{eq:SimpleAnimalModelDecomp}
\end{equation}

\begin{tabular}{lll}
mit  &  $y_i$  &  Beobachtung für Tier $i$\\
     &  $a_i$  &  Zuchtwert von Tier $i$ mit Varianz $(1+F_i)\sigma_a^2$\\
     &  $e_i$  &  zufälliger Rest mit Varianz $\sigma_e^2$\\
     &  $\mu$  &  übrige fixe Effekte im Modell
\end{tabular}

In einem fiktiven angenommenen Datensatz haben alle Tiere nur eine Beobachtung. Tier $i$ hat Eltern $s$ und $d$ und $n$ Nachkommen $k_j$ (wobei $j = 1, \ldots, n$) und $n$ Paarungspartner $l_j$ (wobei $j = 1, \ldots, n$). Also hat der Nachkomme $k_j$ die Eltern $i$ und $l_j$. Die Mischmodellgleichungen für das vereinfachte Modell (\ref{eq:SimpleAnimalModelDecomp}) lauten, wie im nachfolgenden Abschnitt gezeigt. Da die fixen Effekte alle in einem gemeinsamen Mittel $\mu$ zusammengefasst werden ist die Inzidenzmatrix $X$ einfach ein Vektor mit lauter Einsen. Da jedes Tier eine Beobachtung hat, entspricht die Matrix $Z$ der Einheitsmatrix.

Unter Berücksichtigung der Regeln zur Aufstellung der Inversen Verwandtschaftsmatrix $A^{-1}$ lässt sich die Gleichung für die Beobachtung $y_i$ wie folgt darstellen.

\begin{eqnarray}
y_i &=& \hat{\mu} + \left[1 + \alpha \delta^{(i)} + {\alpha\over 4} \sum_{j=1}^n \delta^{(k_j)}\right]\hat{a}_i
    - {\alpha\over 2} \delta^{(i)}\hat{a}_s - {\alpha\over 2} \delta^{(i)}\hat{a}_d \nonumber\\
    & & - {\alpha\over 2} \sum_{j=1}^n \delta^{(k_j)}\hat{a}_{k_j} 
        + {\alpha\over 4} \sum_{j=1}^n \delta^{(k_j)}\hat{a}_{l_j}
\label{eq:YiDecompEq}
\end{eqnarray}

Lösen wir die Gleichung (\ref{eq:YiDecompEq}) nach $\hat{a}_i$ auf so folgt

\begin{eqnarray}
\hat{a}_i &=& \frac{1}{1 + \alpha \delta^{(i)} + {\alpha\over 4} \sum_{j=1}^n \delta^{(k_j)}}
              \left[y_i - \hat{\mu} + {\alpha\over 2}\left\{\delta^{(i)}(\hat{a}_s + \hat{a}_d) 
              + \sum_{j=1}^n \delta^{(k_j)} (\hat{a}_{k_j} - {1\over 2}\hat{a}_{l_j}) \right\} \right]
\label{eq:AhatDecompEq}
\end{eqnarray}

Aus dieser Zerlegung ist ersichtlich, dass sich der geschätzte Zuchtwert im Tiermodell aus den folgenden Komponenten zusammensetzt:

- Elternzuchtwerte: $\hat{a}_s$ und $\hat{a}_d$
- Eigenleistung: $y_i$
- Zuchtwerte von Nachkommen und Paarungspartern: $\hat{a}_{k_j}$ und $\hat{a}_{l_j}$


### Ein Beispiel
```{r MmeSmdSetup, ref.label="MmeSimpleModelDecomp", echo=FALSE, results='hide'}
```

Zur Illustration nehmen wir ein Beispiel mit $n = `r nNrObsSmd`$ Tieren an. 

```{r MmeSimpleModelDecomp, echo=FALSE}
### # constants
nNrObsSmd <- 5
### # design matrics
matXSmd <- matrix(data = 1, nrow = nNrObsSmd)
matZSmd <- diag(1, nrow = nNrObsSmd, ncol = nNrObsSmd)
matXtXSmd <- crossprod(matXSmd)
matXtZSmd <- crossprod(matXSmd,matZSmd)
matZtZSmd <- crossprod(matZSmd)
```
```{r MmeSmdCoeffMatShow, echo=FALSE}
cat("$$X = \\left[\n")
cat(paste(rmddochelper::sConvertMatrixToLaTexArray(pmatAMatrix = matXSmd, pnDigits = 0, pnAlign = rep("c", 2)), collapse = "\n"))
cat("\\right]\n$$")
cat("$$Z = \\left[\n")
cat(paste(rmddochelper::sConvertMatrixToLaTexArray(pmatAMatrix = matZSmd, pnDigits = 0, pnAlign = rep("c", nNrObsSmd+1)), collapse = "\n"))
cat("\\right]\n$$")
cat("$$X^TX = \\left[\n")
cat(paste(rmddochelper::sConvertMatrixToLaTexArray(pmatAMatrix = matXtXSmd, pnDigits = 0, pnAlign = rep("c", 2)), collapse = "\n"))
cat("\\right]\n$$")
cat("$$X^TZ = \\left[\n")
cat(paste(rmddochelper::sConvertMatrixToLaTexArray(pmatAMatrix = matXtZSmd, pnDigits = 0, pnAlign = rep("c", nNrObsSmd+1)), collapse = "\n"))
cat("\\right]\n$$")
cat("$$Z^TZ = \\left[\n")
cat(paste(rmddochelper::sConvertMatrixToLaTexArray(pmatAMatrix = matZtZSmd, pnDigits = 0, pnAlign = rep("c", nNrObsSmd+1)), collapse = "\n"))
cat("\\right]\n$$")
```

$$X^Ty = \left[\sum_{j=1}^n y_i\right]$$

```{r VecZtYSmd, echo=FALSE}
vecZtYSmd <- rmddochelper::vecGetVecElem(psBaseElement = "y", pnVecLen = nNrObsSmd)
cat("$$Z^Ty = \\left[\n")
cat(paste(rmddochelper::sConvertMatrixToLaTexArray(pmatAMatrix = as.matrix(vecZtYSmd, nrow = nNrObsSmd), pnDigits = 0, pnAlign = rep("c", 2)), collapse = "\n"))
cat("\\right]\n$$")
```

Beim Pedigree nehmen wir den einfachsten Fall mit `r nNrObsSmd` Tieren. 

```{r ExPedSmd, results='markup', echo=FALSE}
pedSmd <- pedigree(sire = c(NA,NA,NA,1,4), dam = c(NA,NA,NA,2,3), label = as.character(1:nNrObsSmd))
print(pedSmd)
```

Aus dem oben gezeigten Pedigree berechnen wir die folgende Inverse $A^{-1}$.

```{r, echo=FALSE}
matAinvSmd <- as.matrix(getAInv(ped = pedSmd))
cat("$$A^{-1} = \\left[\n")
cat(paste(rmddochelper::sConvertMatrixToLaTexArray(pmatAMatrix = matAinvSmd, pnDigits = 2, pnAlign = rep("c", nNrObsSmd+1)), collapse = "\n"))
cat("\\right]\n$$")
```

Wir setzen nun die Komponenten zusammen zu 

\begin{equation}
\left[
\begin{array}{cc}
X^TX  &  X^TZ\\
Z^TX  &  Z^TZ + A^{-1} * \alpha
\end{array}
\right]
\left[
\begin{array}{c}
\hat{\mu}\\
\hat{a}
\end{array}
\right]
=
\left[
\begin{array}{c}
X^Ty\\
Z^Ty
\end{array}
\right]
\label{eq:MmeSmd}
\end{equation}

Setzen wir als Beobachtungen $y$ die Werte von unserem Datensatz ein und verwenden auch den gleichen Wert für $\alpha = `r alpha`$, dann sehen die Mischmodellgleichungen in Zahlen wie folgt aus.

```{r MmeSmdNumeric, echo=FALSE}
matCoeffSmd <- cbind(rbind(matXtXSmd,t(matXtZSmd)),rbind(matXtZSmd,matZtZSmd + matAinvSmd * alpha))
cat("$$\\left[\n")
cat(paste(rmddochelper::sConvertMatrixToLaTexArray(pmatAMatrix = matCoeffSmd, pnDigits = 2, pnAlign = rep("c", nNrObsSmd+2)), collapse = "\n"))
cat("\\right]\n")
solVecSmd <- c("\\mu", rmddochelper::vecGetVecElem(psBaseElement = "\\hat{a}", pnVecLen = nNrObsSmd))
cat("\\left[\n")
cat(paste(rmddochelper::sConvertMatrixToLaTexArray(pmatAMatrix = as.matrix(solVecSmd, nrow = nNrObsSmd+1), pnAlign = rep("c", 2)), collapse = "\n"))
cat("\\right]\n")
vecRhsSmd <- rbind(crossprod(matXSmd,vecY), crossprod(matZSmd,vecY))
cat(" = \\left[\n")
cat(paste(rmddochelper::sConvertMatrixToLaTexArray(pmatAMatrix = as.matrix(vecRhsSmd, nrow = nNrObsSmd+1), pnDigits = 1, pnAlign = rep("c", 2)), collapse = "\n"))
cat("\\right]\n")
cat("$$")
```

Für unser Beispiel betrachten wir nun das Tier $4$ mit Eltern $1$ und $2$. Das Tier $4$ hat mit Paarungspartner $3$ einen Nachkommen ($5$). 

Aus den Mischmodellgleichungen betrachten wir die zweitletzte Gleichung und können so die Formel (\ref{eq:AhatDecompEq}) verifizieren. Dabei gilt zu berücksichtigen, dass $\delta^{(i)}$ nur drei Werte annehmen kann.

$$
\delta^{(i)} = \left\{
  \begin{array}{rl} 
  2           & \text{falls beide Eltern bekannt}\\
  {4\over 3}  & \text{falls ein Elternteil bekannt}\\
  1           & \text{falls beide Eltern unbekannt}
  \end{array}
  \right.
$$


\pagebreak

## Nachtrag zur genetisch additiven Verwandtschaftsmatrix
[@Hofer1990], welcher [@Dempfle1987] zitiert weist auf zwei unterschiedliche Interpretationen der genetisch additiven __Verwandtschaftsmatrix__ $A$ hin. Die eine basiert auf der Wahrscheinlichkeit, dass zwei Allele herkunftsgleich sind, d.h. zwei Kopien eines und des selben Ahnenallels (IBD) entsprechen. Diese entspricht der Wahrscheinlichkeit, dass an einem beliebigen Locus zwei Allele von zwei Tieren $s$ und $d$ herkunftsgleich oder identical by descent sind. Diese Wahrscheinlichkeit entspricht dem halben genetisch additiven Verwandtschaftsgrad $a_{sd}$ zwischen den Tieren $s$ und $d$ und dem Inzuchtkoeffizienten $F_i$ des Nachkommen $i$ von $s$ und $d$. 

Bei der zweiten Interpretation liegt das __"infinitesimal model"__ aus der quantitativen Genetik zu Grunde. In diesem Modell wird angenommen, dass Beobachtungswerte von quantitativen Eigenschaften von sehr vielen unabhängigen Genloci mit sehr kleiner Wirkung beeinflusst werden. Als weitere Annahme gehen wir im "infinitesimal model" auch davon aus, dass die genetischen Effekte unabhängig sind von der Umwelt und einer multivariaten Normalverteilung folgen. Durch die Selektion geht zwar die Eigenschaft der Normalverteilung verloren, aber [@Bulmer1980] konnte zeigen, dass die Abweichungen nur von geringem Ausmass sind.

Basierend auf dem "infinitesimal model" und der Normalverteilung der Umwelteffekte und der phänotypischen Beobachtungen müssen auch die __Zuchtwerte__ einer __multivariaten Normalverteilung__ folgen. Diese Verteilung ist anhand der __Erwartungswerte__ und der __Varianz-Kovarianz-Matrix__ bestimmt. Schon beim Ein-Locus Modell wurden Zuchtwerte als Abweichungen definiert. Diese Definition führt dazu, dass der Erwartungswert von Zuchtwerten immer gleich null ist. Fassen wir alle Zuchtwerte einer Population in einen Vektor zusammen und bezeichen den mit $a$, dann können wir einfach schreiben:

$$E[a] = 0$$
wobei $0$ hier für den Null-Vektor steht.

Für die Varianz-Kovarianz-Matrix der Zuchtwerte hatten wir schon gesehen, dass wir diese gleich der genetisch-additiven Verwandtschaftsmatrix $A$ mal der genetisch additiven Varianzkomponente $\sigma_a^2$ gesetzt hatten. Somit gilt, dass 

$$Var(a) = A * \sigma_a^2$$

### Komponenten einer Varianz-Kovarianz-Matrix
Allgemein befinden sich in einer Varianz-Kovarianz-Matrix auf der Diagonalen die Varianzen der einzelnen Komponenten und auf der Off-Diagonalen die Kovarianzen zwischen den Komponenten.

### Diagonalelemente
In unserem Falle handelt es sich bei den Komponenten um die Zuchtwerte aller Tiere in einer Population. Somit entspricht das $i$-te Diagonalelement ($(Var(a))_{ii}$) der Varianz-Kovarianz-Matrix $Var(a)$ der Varianz des Zuchtwerte $a_i$ von Tier $i$. Deshalb gilt die folgende Beziehung

$$(Var(a))_{ii} = Var(a_i) = (A)_{ii} * \sigma_a^2 = a_{ii} * \sigma_a^2 = (1+F_i) * \sigma_a^2$$

Auf den ersten Blick scheint es schwer nachvollziehbar, dass mit zunehmendem Inzuchtgrad $F_i$ die Varianz $Var(a_i)$ auch zunehmen soll. Eine einfache Erklärung für dieses Phänomen folgt aus der Betrachtung des Ein-Locus-Modells. Wenn in einer Population der mittlere Inzuchtgrad steigt, dann steigt der Anteil Allele, welche herkunftsgleich sind. Wenn zwei Allele in einem Tier herkunftsgleich sind, dann ist das Tier sicher homozygot. Somit ist mit steigendem Inzuchtgrad in einer Population auch der Anteil der homozygoten Tiere erhöht. Im Gegenzug dazu sinkt der Anteil der heterozygoten Tiere. Für einen bestimmten Genort $G$ bedeutet dies, dass der Anteil an $G_1G_2$ Tieren sinkt und der Anteil an $G_2G_2$ und $G_1G_1$ Tieren ansteigt. Im Bezug auf die Verteilung der genotypischen Werte in der Population nimmt der Anteil der extremen Werte von $G_1G_1$ und $G_2G_2$ zu im Vergleich zum Anteil der Werte von $G_2G_2$. Die Zunahme des Anteils der extremen Werte hat auch eine Zunahme der Varianz zur Folge. Eine detailierte Herleitung der Formel für $Var(a_i)$ ist im nächsten Abschnitt als Anhang zu diesem Kapitel gegeben.

### Off-Diagonale
Auf der Off-Diagonalen stehen die Kovarianzen zwischen den Zuchtwerten verschiedener Tiere. Als Beispiel entspricht das Element der Matrix $Var(a)$ in der dritten Zeile und der siebten Kolonne der Kovarianz der Zuchtwerte von Tier drei und Tier sieben. Dies entspricht gemäss unserer angenommen Definition von $Var(a)$ dem folgenden Ausdruck

$$(Var(a))_{37} = Cov(a_3, a_7) = (A)_{37} * \sigma_a^2 = a_{37} * \sigma_a^2$$

wobei $a_{37}$ dem additiv genetischen Verwandtschaftsgrad zwischen den Tieren $3$ und $7$ entspricht. Hier stellt sich die Frage, weshalb wir die Kovarianz der Zuchtwerte zweier Tiere anhand des Verwandtschaftsgrades berechnen können. Nehmen wir einmal an, dass Tier $7$ ein Nachkomme von Tier $3$ ist. Die Frage ist nun, wie können wir die Kovarianz der Zuchtwerte für die Tiere $3$ und $7$ bestimmen? Stellen wir uns vor, dass wir für alle Eltern-Nachkommen-Paare in unserer Population eine phänotypische Leistung in einem Merkmal beobachten und das wir diese in einem Scatter-Plot auftragen. So ein Plot könnte etwa wie folgt aussehen:

\vspace{2ex}
```{r 09_ParentOffspringScatter, echo=FALSE}
set.seed(9976)
vecParent <- c(20:50 + rnorm(31, sd=3))
vecOffspring <- 0.5 * vecParent + rnorm(31,sd=3)
df_par_off <- data.frame(Parent = vecParent,
                         Offspring = vecOffspring)
ggplot2::ggplot(df_par_off, ggplot2::aes(x=Parent, y=Offspring)) +
  ggplot2::geom_point(shape=1) +
  ggplot2::geom_smooth(method = lm, se = FALSE)
```

Die Steigung $b$ der in blau eingezeichneten Regressionsgeraden berechnet sich als Verhältnis zwischen der Kovarianz der Nachkommen- und Elternleistung und der Varian der Elternleistung. Somit ist 

$$b = \frac{Cov(y_{Offspring},y_{Parent})}{Var(y_{Parent})}$$

Der Nenner in der obigen Formel des Regressionskoeffizienten entspricht einfach der phänotypischen Varianz der Elternleistungen und ist im Folgenden von keiner grossen Bedeutung. Für die Aufschlüsselung der Kovarianz im Zähler verwenden wir wieder unser Modell, welches phänotpyische Leistungen in genetische Komponenten und in Umweltkomponenten aufteilt. Als genetische Komponenten interessierung uns hier nur die additiven Anteile (Zuchtwerte). Alle anderen Komponenten werden in einem zufälligen Restterm $\epsilon$ zusammengefasst. Die phänotypischen Leisungen der Eltern lassen sich also aufteilen in 

$$y_{Parent} = \mu + a_{Parent} + \epsilon_{Parent}$$

Analog dazu lassen sich die Leistungen der Nachkommen aufteilen in 

$$y_{Offspring} = \mu + a_{Offspring} + \epsilon_{Offsprint}$$

Unter der Annahme, dass die Eltern- und die Nachkommenleistungen in der gleichen Umwelt erbracht wurden und, dass sich die Zuchtwerte der anderen Elternteile im Mittel über alle Eltern-Nachkommen-Paare zu $0$ aufaddieren, können wir den Zuchtwert der Nachkommen schreiben als 

$$a_{Offspring} = 1/2 a_{Parent}$$

Setzen wir dies in der Kovarianz ein ergibt sich

$$Cov(y_{Offspring},y_{Parent}) = Cov(\mu + a_{Offspring} + \epsilon_{Offsprint}, \mu + a_{Parent} + \epsilon_{Parent})$$
$$=Cov(a_{Offspring}, a_{Parent}) = Cov(1/2 a_{Parent}, a_{Parent}) = 1/2 * \sigma_a^2$$

Der Faktor vor $\sigma_a^2$ entspricht genau dem Term in der genetisch-additiven Verwandtschaftsmatrix zwischen einem Elternteil und einem direkten Nachkommen. Mit der gleich Argumentation können auch alle anderen Koeffizienten von Verwandtenpaaren hergeleitet werden und wir werden in jedem Fall eine Übereinstimmung zwischen den Faktoren der Kovarianzen und den Elementen in der Verwandtschaftsmatrix $A$ finden.

\pagebreak

## Anhang: Herleitung der Diagonalelemente von A
Die hier gezeigte Herleitung basiert auf den Ausführungen im Kapitel 15 von [@FM1996]. Die Diagonalelemente $(A)_{ii}$ der genetisch-additiven Verwandtschaftsmatrix entsprechen gemäss der allgemeinen Definition einer Varianz-Kovarianz-Matrix der Varianz ($Var(a_i)$) des Zuchtwerts $a_i$. Wir haben schon früher gesehen, dass diese Varianz von der additiv-genetischen Varianzkomponente $\sigma_a^2$ und vom Inzuchtgrad $F_i$ des Tieres $i$ abhängen.

$$Var(a_i) = (1+F_i)\sigma_a^2$$

Weshalb diese Formel für $Var(a_i)$ gilt, wollen wir in der folgenden Herleitung zeigen.

### Ein-Locus Modell
Zur Vereinfachung betrachten wir wieder das Ein-Locus Modell aus der quantitativen Genetik. Gegeben sei also ein Genort $G$ mit zwei Allelen $G_1$ und $G_2$ und drei möglichen Genotypen. Weiter nehmen wir an, dass der Locus $G$ rein additiv ist, dass also der Wert $d=0$ ist. Somit können wir die genotypischen Werte und die Zuchtwerte wie folgt zusammenfassen.

\vspace{2ex}
\begin{center}
\begin{tabular}{l|c|r|r}
\hline
Genotypen & Frequenz & Werte & Zuchtwerte\\
\hline
$G_1G_1$ & $p^2$ & $a$ & $2qa$\\
\hline
$G_1G_2$ & $2pq$ & $0$ & $(q-p)a$\\
\hline
$G_2G_2$ & $q^2$ & $-a$ & $-2pa$\\
\hline
\end{tabular}
\end{center}

Für die Zahlen in der oben gezeigten Tabelle nehmen wir an, dass die Genotypen nach dem Hardy-Weinberg-Gleichgewicht verteilt sind und dass die Population frei von Inzucht ist. Lassen wir die Annahme betreffend der Inzucht fallen und nehmen an, dass am Locus $G$ ein mittlerer Inzuchtgrad von $F$ vorliegt, so verändern sich die Frequenzen wie folgt.

\vspace{2ex}
\begin{center}
\begin{tabular}{l|c|r|r}
\hline
Genotypen & Frequenz\\
\hline
$G_1G_1$ & $p^2 + pqF=p(p+qF)$\\
\hline
$G_1G_2$ & $2pq-2pqF = 2pq(1-F)$\\
\hline
$G_2G_2$ & $q^2+pqF = q(q + pF)$\\
\hline
\end{tabular}
\end{center}

Bei einem mittleren Inzuchtgrad von $F \ne 0$ sinkt der Anteil der heterozygoten Genotypen $G_1G_2$ und der Anteil der homozygoten Genotypen $G_1G_1$ und $G_2G_2$ steigt. Diese Verschiebung der Anteile hat Konsequenzen auf die Berechnung der additiv genetischen Varianz. Das Populationsmittel $\mu$ entspricht nun

$$\mu = (p^2 +pqF)*a - (q^2 + pqF) * a = (p^2-q^2)a = (p-q)a$$

und ist unter der Annahme, dass $d=0$ ist, unabhängig von $F$. Für die Herleitung der Änderung der genetisch-additiven Varianz durch Inzucht unterteilen wir die gesamte berücksichtigte Population in verschiedene Linien. Durch den Effekt der Inzucht verschieben sich die Allelfrequenzen in den verschiedenen Linien hin zu den Extremwerten $0$ oder $1$. Durch die verschiebung der Allelfrequenzen zu den Extremwerten, nimmt die Varianz innerhalb der Linien ab. Durch die Aufteilung der Population in Linien gibt es aber eine neue Varianzkomponenten, nämlich die Varianz zwischen den Linien. 

Für den einfachsten Fall ohne Dominanz mit $d=0$ und nur einem Genort ist die genetisch additive Varianz $V_G$ gegeben als 

$$V_G = 2pqa^2$$
Die mittlere genetische Varianz innerhalb der Linien beträgt

$$V_{Gw} = 2(\bar{pq})a^2$$

wobei $\bar{pq}$ dem mittleren Wert von $pq$ über alle Linien entspricht. Gemäss der obigen Tabelle mit den Frequenzen gilt 

$$(\bar{pq}) = pq(1-F)$$
Somit ist 

$$V_{Gw} = 2(\bar{pq})a^2 = 2pq(1-F)a^2 = V_G(1-F)$$

Die neue Varianzkomponente zwischen den Linien entspricht der Varianz des Mittels $\mu$ der einzelnen Linien und wir haben gesehen, dass $\mu = a(p-q) = a(1-2q)$. Die Varianz von $\mu$ erhalten wir nun als

$$\sigma_{\mu}^2 = 4a^2\sigma_q^2 = 4a^2pqF = 2FV_G$$
wobei $\sigma_q^2$ die Varianz der Allelfrequenz $q$ zwischen den Linien darstellt. Die totale genetisch-additive Varianz erhalten wir nun durch das Summieren der Varianz zwischen den Linien $\sigma_{\mu}^2$ und der Varianz innerhalb der Linien $V_{Gw}$. Somit erhalten wir 

$$V_A = \sigma_{\mu}^2 + V_{Gw} = 2FV_G + V_G(1-F) = (1+F)V_G$$

### Generalisierung
Dieser Ausdruck entspricht den Diagonalelementen der additiv genetischen Verwandtschaftsmatrix. Da wir in der Herleitung nur einen rein additiven Locus berücksichtigt haben und mögliche Effekte von Dominanz und Epistasie vernachlässigt haben, ist das erhaltene Resultat eine Näherung, welche aber auch für den Fall von sehr vielen Genorten mit kleiner Wirkung zu keinen grossen Fehlern führt.



<!--
Dempfle, L. (1987): Problems in the use of the relationship matrix in animal breeding.
Advances in Statistical Methods for Genetic Improvement of Livestock.
International Symposium, Armidale. Notes for Participants.

Bulmer, M.G. (1980): The mathematical theory of quantitative genetics. Clarendon
Press, Oxford.

Kennedy, B.W. und D.A. Sorensen (1988): Properties of mixed-model methods for
predictions of genetic merit. Proc. 2°d tot. Conf. Quant. Genet., B.S. Weir, M.M
Goodman, EJ. Eisen und G. Namkoong, ed., Sinauer, Sunderland. p. 91-103.

Kennedy, B.W., L.R. Schaeffer und DA. Sorensen (1988): Genetic properties of animal
modeis. J. Dairy Sei. 71, Suppl. 2: 17-26.
-->