---
output:
  pdf_document:
    includes:
      in_header: header.tex
    fig_caption: false
    keep_tex: true
documentclass: article
---

```{r setup, include=FALSE}
knitr::opts_chunk$set(echo = TRUE)
```

```{r Points, echo=FALSE}
# Assign Points for Q1
lPointsQ1 <- list(TaskA = 36,
                  TaskB = 12,
                  TaskC = 4)
nPointQ1Total <- sum(unlist(lPointsQ1))
# Assign Points for Q2
lPointsQ2 <- list(TaskA = 8,
                  TaskB = 5,
                  TaskC = 4)
nPointQ2Total <- sum(unlist(lPointsQ2))
# Assign Points for Q3
lPointsQ3 <- list(TaskA = 10,
                  TaskB = 6,
                  TaskC = 8)
nPointQ3Total <- sum(unlist(lPointsQ3))
# Assign Points for Q4
lPointsQ4 <- list(TaskA = 6,
                  TaskB = 12,
                  TaskC = 12)
nPointQ4Total <- sum(unlist(lPointsQ4))
# Assign Points for Q5
lPointsQ5 <- list(TaskA = 25,
                  TaskB = 0,
                  TaskC = 0)
nPointQ5Total <- sum(unlist(lPointsQ5))
# compute overal sum of points
nPointOverallTotal <- nPointQ1Total + nPointQ2Total + nPointQ3Total + nPointQ4Total + nPointQ5Total
```

\thispagestyle{empty}

\begin{tabular}{l}
ETH Zürich \\
D-USYS\\
Institut für Agrarwissenschaften\\
\end{tabular}

\vspace{15ex}
\begin{center}
\huge
Lösungen zur Probeprüfung \\ \vspace{1ex}
Züchtungslehre \\  \vspace{1ex}
HS 2017 \\

\normalsize
\vspace{7ex}
Peter von Rohr 
\end{center}

\vspace{7ex}
\begin{tabular}{p{5cm}lr}
  & \textsc{Datum}  & \textsc{\emph{15. Dezember 2017}} \\
  & \textsc{Beginn} & \textsc{\emph{09:15 Uhr}}\\
  & \textsc{Ende}   & \vspace{3ex}
\end{tabular}

\vspace{5ex}
<!-- Table with Name -->
\large
\begin{tabular}{p{2.5cm}p{3cm}p{6cm}}
  &  Name:     &  \\
  &            &  \\
  &  Legi-Nr:  & \\
\end{tabular}
\normalsize

<!-- Table with Points -->

\vspace{9ex}
\begin{center}
\begin{tabular}{|p{3cm}|c|c|}
\hline
Aufgabe  &  Maximale Punktzahl      &  Erreichte Punktzahl\\
\hline
1        &  `r nPointQ1Total`       & \\
\hline
2        &  `r nPointQ2Total`       & \\
\hline
3        &  `r nPointQ3Total`       & \\
\hline
4        & `r nPointQ4Total`        & \\
\hline
5        & `r nPointQ5Total`        & \\
\hline
Total    &  `r nPointOverallTotal`  & \\
\hline
\end{tabular}
\end{center}

\clearpage
\pagebreak

## Aufgabe 1: Verwandtschaft und Inzucht (`r nPointQ1Total`)
Gegeben ist das folgende Pedigree.


```{r SetupPed, echo=FALSE}
suppressPackageStartupMessages(library(pedigreemm))
nNrAni <- 6
ped <- pedigree(sire = c(NA,NA,NA,1,1,1), dam = c(NA,NA,NA,2,4,4), label = 1:nNrAni)
print(ped)
```

\vspace{3ex}
\begin{enumerate}
\item[a)] Stellen Sie die additiv genetische Verwandtschaftsmatrix $A$ auf
\points{`r lPointsQ1$TaskA`}
\end{enumerate}

\sol


\clearpage
\pagebreak


\begin{enumerate}
\item[b)] Welche Tiere im gezeigten Pedigree sind ingezüchtet und wie gross sind die Inzuchtkoeffizienten $F_X$? Bitte vervollständigen Sie die nachfolgende Tabelle.
\points{`r lPointsQ1$TaskB`}
\end{enumerate}

\renewcommand{\arraystretch}{1.7}
 \renewcommand{\tabcolsep}{0.2cm}
 \begin{tabular}{|p{4cm}|p{4cm}|p{4cm}|}
\hline
Tier ID  &  ingezüchtet (ja/nein)  &  Inzuchtkoeffizient $F_X$ \\
\hline
1        &                           &  \\
\hline
2        &                           &  \\
\hline
3        &                           &  \\
\hline
4        &                           &  \\
\hline
5        &                           &  \\
\hline
6        &                           &  \\
\hline
\end{tabular}


\clearpage
\pagebreak

\begin{enumerate}
\item[c)] In der Paarungsplanung geht es oft darum Inzucht zu verhindern. Wenn wir einen Paarungspartner für Kuh $6$ im oben gezeigten Pedigree suchen, kommen die Stiere $1$, $3$ oder $5$ in Frage. Wählen Sie den Paarungspartner so aus, dass das Kalb aus der Paarung nicht ingezüchtet ist. Begründen Sie Ihre Auswahl des Paarungspartners.
\points{`r lPointsQ1$TaskC`}
\end{enumerate}

\sol


\clearpage
\pagebreak


## Aufgabe 2: Selektion und Selektionsindex (`r nPointQ2Total`)

\begin{enumerate}
\item[a)] Was veranschaulichen die zwei folgenden Diagramme. Benennen Sie die Punkte $1$ bis $4$
\points{`r lPointsQ2$TaskA`}
\end{enumerate}

\begin{center}
\includegraphics[width=7cm]{"pdf/VermehrungElternNachkommen"}
\includegraphics[width=7cm]{"pdf/ZuechtungElternNachkommen"}
\end{center}

\sol


\clearpage
\pagebreak


\begin{enumerate}
\item[b)] Die Theorie des Selektionsindexes zeigt auf, wie der Gesamtzuchtwert $H$ aufgrund von verfügbaren Informationsquellen geschätzt werden kann. Dabei werden die Informationsquellen durch einen Vektor $x$ repräsentiert und mit einem Vektor $b$ von unbekannten Indexgewichten zu einem Index $I$ zusammengefasst. Das Ziel ist nun den Vektor $b$ so zu bestimmen, dass $I$ den Gesamtzuchtwert $H$ möglichst genau schätzt. Das heisst, die Fehlervarianz $var(H-I)$ soll minimal sein.

Wie lauten die Indexgleichungen zur Bestimmung der Indexgewichte $b$, aufgrund der Anforderung der minimalen Fehlervarianz? Benennen Sie die Komponenten in den Indexgleichungen.
\points{`r lPointsQ2$TaskB`}
\end{enumerate}


\clearpage
\pagebreak

\begin{enumerate}
\item[c)] Eine Fleischrinderzuchtorganisation entwirft ein neues Zuchtziel mit den zwei Merkmalen Geburtsgewicht (\texttt{GBG}) und Absetzgewicht (\texttt{ABG}). Die gleichen Merkmale wie im Zuchtziel, werden bei den Selektionskandidaten erhoben und stehen in Form von geschätzten Zuchtwerten als Informationsquellen zur Verfügung. Die wirtschaftlichen Gewichte der beiden Merkmale im Zuchtziel betragen $3.00$ Fr/kg für \texttt{GBG} und $2.50$ Fr/kg für \texttt{ABG}. Wie lauten die Gewichtungsfaktoren für einen Index aus den Informationsquellen \texttt{GBG} und \texttt{ABG}?
\points{`r lPointsQ2$TaskC`}
\end{enumerate}

\sol


\clearpage
\pagebreak

## Aufgabe 3: Varianzanalyse (`r nPointQ3Total`)

Aufgrund des folgenden Datensatzes aus der Pflanzenzucht für das Merkmal \texttt{Stengellänge} sollen Varianzkomponenten geschätzt werden.

```{r ShowData, echo=FALSE, results='asis'}
nNrRecords <- 10
dfMlrData <- data.frame(Pflanze       = as.character(c(1:nNrRecords)),
                        Sorte         = c("S1","S1","S1","S2","S2","S2","S3","S3","S3","S3"),
                        Messperson    = c("A","A","B","A","C","C","C","A","B","A"),
                        Stengellaenge = c(13,11.3,12.2,10.9,20.7,21.2,13.8,19,12.4,17.4))
nNrSorte <- length(unique(dfMlrData$Sorte))
knitr::kable(dfMlrData)
```

\begin{enumerate}
\item[a)] In einer ersten Analyse soll nur der Einfluss der Sorte auf die Stengellänge betrachtet werden. Dabei soll Sorte als fixer Effekt modelliert werden. Schätzen Sie die Restvarianz $\sigma_e^2$ aufgrund der Residuen für das folgende Modell.
\points{`r lPointsQ3$TaskA`}
\end{enumerate}

Das Modell mit der Sorte als fixen Effekt.

$$y = Xb + e$$

\begin{tabular}{lll}
mit  &  $y$  &  Vektor der gemessenen Stengellängen\\
     &  $b$  &  Vektor der fixen Sorteneffekte\\
     &  $X$  &  Inzidenzmatrix für $b$\\
     &  $e$  &  Resteffekte
\end{tabular}

\noindent Wir nehmen an, dass die Reste unabhängig sind und somit gilt, dass $var(e) = I * \sigma_e^2$ ist. Die geschätzten Sorteneffekte aus dem oben gezeigten Regressionsmodell lauten

```{r RegSorte}
lmRegModelSorte <- lm(Stengellaenge ~ -1 + Sorte, data = dfMlrData)
round(coefficients(lmRegModelSorte), digits = 2)
```

\sol


\clearpage
\pagebreak

\begin{enumerate}
\item[b)] Schätzen Sie für den gegebenen Datensatz die Restvarianz mit Maximum Likelihood. Wo liegt der Unterschied zur Schätzung aus Aufgabe a)? Weshalb wird die Schätzung der Restvarianz aufgrund der Residuen als ``glaubwürdiger'' betrachtet?
\points{`r lPointsQ3$TaskB`}
\end{enumerate}

\sol


\clearpage
\pagebreak

\begin{enumerate}
\item[c)] Der Einfluss der Messperson soll in einer separaten Analyse untersucht werden, wobei die Messperson als zufälliger Effekt ins Modell einfliessen soll. Schätzen Sie die Varianzkomponenten des zufälligen Effektes der Messperson und des Resteffektes mit Hilfe einer Varianzanalyse. Folgendes Modell soll den Daten zu Grunde liegen.
\points{`r lPointsQ3$TaskC`}
\end{enumerate}

$$y = 1\mu + Zm + e$$

\vspace{2ex}
\begin{tabular}{llp{12cm}}
mit  &  $y$    &  Vektor der gemessenen Stengellängen\\
     &  $\mu$  &  allgemeines Mittel\\
     &  $1$    &  Inzidenzvektor für $\mu$\\
     &  $m$    &  Vektor der zufälligen Effekte der Messperson\\
     &  $Z$    &  Inzidenzmatrix für $m$\\
     &  $e$    &  Vektor der Resteffekte
\end{tabular}

\vspace{2ex}
\noindent Die Varianzen der zufälligen Effekte haben die folgende Struktur:
$$var(m) = I * \sigma_m^2 \quad \text{und} \quad var(e) = I * \sigma_e^2$$

\noindent wobei $I$ für die Einheitsmatrix steht.

Die Summenquadrate (SSQ) für die Messpersonen und die Residuen und die Freiheitsgrade (DF) sind in der folgenden Tabelle zusammengefasst.

```{r SummaryAnova, echo=FALSE, results='asis'}
nAnzObs <- nrow(dfMlrData)
tabAnovaMessPerson <- aov(formula = Stengellaenge ~ Messperson, data = dfMlrData)
nDfResidual <- tabAnovaMessPerson$df.residual
vecFitMessPers <- fitted(tabAnovaMessPerson) - mean(dfMlrData$Stengellaenge)
nSSqFitMessPers <- crossprod(vecFitMessPers)
nDfMessPers <- nAnzObs - nDfResidual-1
vecResMessPers <- residuals(tabAnovaMessPerson)
nSsqResMessPers <- crossprod(vecResMessPers)
dfSummaryAnova <- data.frame(Effekt = c("Messperson", "Residuen"),
                             DF     = as.integer(c(nDfMessPers, nDfResidual)),
                             SSQ    = c(nSSqFitMessPers, nSsqResMessPers))
knitr::kable(dfSummaryAnova)
```


\sol


\clearpage
\pagebreak

## Aufgabe 4: Zuchtwertschätzung (`r nPointQ4Total`)}
Der folgende Datensatz soll für die Vorhersage von Zuchtwerten verwendet werden.

```{r ShowDataSet, echo=FALSE, results='asis'}
sigmaa2 <- 32
sigmap2 <- 128
h2 <- sigmaa2/sigmap2
k <- (4-h2)/h2
nNrRecords <- 6
nNrSire <- 3
dfMlrData <- data.frame(Tochter = as.character(c(1:nNrRecords) + nNrSire),
                        Herde   = c("1","1","2","1","2","2"),
                        Vater   = c("C","A","B","B","C","A"),
                        Leistung = c(112,105,118,120,135,115))
nNrHerde <- length(unique(dfMlrData$Herde))
knitr::kable(dfMlrData)
```

Die Varianzen sind aus der folgenden Tabelle ersichtlich

```{r VarTable, echo=FALSE, results='asis'}
dfVarTable <- data.frame(Komponenten = c("phaentypisch", "genetisch additiv"),
                         Symbol      = c("$\\sigma_p^2$", "$\\sigma_a^2$"),
                         Wert        = c(sigmap2, sigmaa2))
knitr::kable(dfVarTable)
```

```{r SetupProgMean, echo=FALSE, results='hide'}
mu <- mean(dfMlrData$Leistung)
```

\begin{enumerate}
\item[a)] Schätzen Sie die Zuchtwerte der Väter aufgrund der Mittelwerte ihrer Nachkommen. Wir nehmen an, dass das allgemeine Populationsmittel $\mu = `r mu`$ beträgt.
\points{`r lPointsQ4$TaskA`}
\end{enumerate}

\sol

\clearpage
\pagebreak

\begin{enumerate}
\item[b)] Wie lautet das BLUP-Vatermodell in Matrix-Vektor-Schreibweise für den in dieser Aufgabe gezeigten Datensatz. Benennen Sie die einzelnen Modellkomponenten. Geben Sie Erwartungswerte und die Varianzen für alle zufälligen Effekte im Modell an.
\points{`r lPointsQ4$TaskB`}
\end{enumerate}

\sol


\clearpage
\pagebreak

\begin{enumerate}
\item[c)] Stellen Sie die Mischmodellgleichungen für das BLUP-Vatermodell für den in dieser Aufgabe angegebenen Datensatz an.
\points{`r lPointsQ4$TaskC`}
\end{enumerate}

\sol


\clearpage
\pagebreak

## Aufgabe 5: Inverse der Verwandtschaftsmatrix (`r nPointQ5Total`)
Für das folgende Pedigree soll die Inverse $A^{-1}$ der genetisch additiven Verwandtschaftsmatrix aufgestellt werden.

```{r SmallExamPed, echo=FALSE}
suppressPackageStartupMessages(library(pedigreemm))
nNrAni <- 5
ped <- pedigree(sire = c(NA,NA,1,1,NA), dam = c(NA,NA,2,NA,3), label = 1:nNrAni)
print(ped)
```

\points{`r lPointsQ5$TaskA`}

\sol
