---
title: "Dichteverteilungen von Daten"
output:
  html_document: default
  html_notebook: default
---

## Datensatz
Gegeben ist ein Datensatz, der etwas grösser ist als unser kleiner Beispieldatensatz mit den Gewichten

```{r}
nNrAniInPed <- 8
nIdxFirstAniWithData <- 4
dfWwg <- data.frame(Kalb = c(nIdxFirstAniWithData:nNrAniInPed),
                    Geschlecht = c("M","F","F","M","M"),
                    Vater = c(1,3,1,4,3),
                    Mutter = c(NA,2,2,5,6),
                    WWG = c(4.5,2.9,3.9,3.5,5.0))

dfWwgRed <- dfWwg[,c("Kalb","Geschlecht","WWG")]
```

Als Tabelle dargestellt bekommen wir

```{r}
knitr::kable(dfWwgRed)
```

Den grösseren Datensatz erzeugen wir durch Replikation des kleinen Datensatzes und durch Hinzufügen eines zufälligen Anteils

```{r}
y <- rep(dfWwg$WWG, 20) + rnorm(100, mean = mean(dfWwg$WWG))
# y
```

## Empirische Verteilung
Die Daten im Vektor $y$ weisen eine gewisse empirische Dichteverteilung auf. Diese Verteilung können wir als Histogramm darstellen mit 

```{r}
hist(y)
```

## Dichteverteilung - Normalverteilung
Dichteverteilungen sind über 

* Erwartungswert (Mittelwert $\mu$) und 
* Varianz

bestimmt. Zum Beispiel

```{r}
library(ggplot2)
set.seed(1)
# create some data to work with
x = rnorm(1000);

# overlay histogram, empirical density and normal density
p0 = qplot(x, geom = 'blank') +   
  stat_function(fun = dnorm, args = list(mean = 0, sd = 1), color = 'red')
print(p0)
```

## Überlagerung
Eine noch nicht ganz ideale Überlagerung
```{r}
# overlay histogram, empirical density and normal density
p1 = qplot(y, geom = 'blank') + 
    geom_histogram(aes(y =..density..),
                   breaks = seq(1, 15, by = 1), 
                   colour = "black", 
                   fill = "white") +  
  stat_function(fun = dnorm, args = list(mean = 6.5, sd = 2), color = 'blue')
print(p1)
```

Wenn Mittelwert und Standardabweichung der Normalverteilung aus den empirischen Werten der Daten übernommen werden sieht es schon besser aus

```{r}
# overlay histogram, empirical density and normal density
p2 = qplot(y, geom = 'blank') + 
    geom_histogram(aes(y =..density..),
                   breaks = seq(1, 15, by = 1), 
                   colour = "black", 
                   fill = "white") +  
  stat_function(fun = dnorm, args = list(mean = mean(y), sd = sd(y)), colour = 'green')
print(p2)

```


