---
title: "Mischmodellgleichungen"
author: "Peter von Rohr"
date: "08/12/2017"
output: pdf_document
---

```{r setup, include=FALSE}
knitr::opts_chunk$set(echo = TRUE)
```

In der Vorlesung haben wir gezeigt, wie wir zu folgenden Datensatz die Mischmodellgleichungen aufstellen und lösen können. Wir haben dies mit ein paar R-statements gemacht, welche hier nochmals gezeigt werden.

## Daten
Die Daten als `dataframe` gegeben.

```{r}
nNrAniInPed <- 8
nIdxFirstAniWithData <- 4
dfWwg <- data.frame(Kalb = c(nIdxFirstAniWithData:nNrAniInPed),
                    Geschlecht = c("M","F","F","M","M"),
                    Vater = c(1,3,1,4,3),
                    Mutter = c(NA,2,2,5,6),
                    WWG = c(4.5,2.9,3.9,3.5,5.0))

```

Als Tabelle sehen die Daten wie folgt aus:

```{r, echo=FALSE}
knitr::kable(dfWwg)
```

## Varianzkomponenten
Die für die Mischmodellgleichungen benötigten Varianzkomponenten lauten wie folgt.

```{r}
sigmae2 <- 40
sigmaa2 <- 20
alpha <- sigmae2/sigmaa2
```


## Pedigree
Wie schon im Abschnitt Daten gezeigt, sind die Tiere verwandt miteinander. Aufgrund der angegebenen Verwandtschaft kann das folgende Pedigree aufgestellt werden.

```{r}
suppressPackageStartupMessages(library(pedigreemm))
(ped <- pedigree(sire = c(NA,NA,NA,1,3,1,4,3), dam = c(NA,NA,NA,NA,2,2,5,6), label = c(1:8)))
```

Aufgrund des Pedigrees können wir die inverse Verwandtschaftsmatrix $A^{-1}$ wie folgt aufstellen

```{r}
(Ainv <- as.matrix(getAInv(ped)))
```


## Mischmodellgleichungen
### Koeffizientenmatrix $M$
Für die Koeffizientenmatrix müssen wir zuerst die Inzidenzmatrizen $X$ und $Z$ aufstellen.

```{r}
(X <- matrix(data = c(1, 0,
                     0, 1,
                     0, 1,
                     1, 0,
                     1, 0), ncol = 2, byrow = TRUE))
```


```{r}
(Z <- cbind(matrix(data = 0, nrow = 5, ncol = 3), diag(5)))
```

Die vier Unter-Matrizen von $M$ lauten

1. $X^TX$
```{r}
(XTX <- t(X) %*% X)
```

2. $X^TZ$
```{r}
(XTZ <- t(X) %*% Z)
```

3. $Z^TX$
```{r}
(ZTX <- t(XTZ))
```

4. $Z^TZ + A^{-1}\alpha$
```{r}
(ZTZAinvAlpha <- t(Z) %*% Z + Ainv * alpha)
```

Aufstellen von $M$
```{r}
(M <- rbind(cbind(XTX, XTZ), cbind(ZTX, ZTZAinvAlpha)))
```

### Rechte Handseite (rhs)
Den Vektor $y$ extrahieren wir direkt aus den Daten

```{r}
(y <- dfWwg$WWG)
```

1. $X^Ty$
```{r}
(XTy <- t(X) %*% y)
```

2. $Z^Ty$
```{r}
(ZTy <- t(Z) %*% y)
```

Aufstellen von rhs

```{r}
(rhs <-  rbind(XTy,ZTy))
```


## Lösung
Für dieses kleine Beispiel können wir die Lösung als $sol = M^{-1} * rhs$ berechnen

```{r}
(sol <- solve(M, rhs))
```





