---
title:  Züchtungslehre - Lösung 1
author: Peter von Rohr
date: 2017-09-29
output: pdf_document
---

```{r setup, include=FALSE}
knitr::opts_chunk$set(echo = FALSE, results = 'asis')
```

## Aufgabe 1: Vektoren

Gegeben sind die Vektoren $a$ und $b$. Berechnen Sie 

* die Summe $a+b$, 
* die Differenz $a-b$ und 
* das Skalarprodukt $a\cdot b$. 

\begin{center}
$a = \left[\begin{array}{c}
  5  \\ 
  -2 \\ 
  6  \\ 
  9  \\
  \end{array}\right]$, \hspace{2ex} 
$b = \left[\begin{array}{c}
  13  \\ 
  1 \\ 
  -7  \\ 
  22  \\
  \end{array}\right]$
\end{center}

__Lösung__

Summe $a+b = \left[\begin{array}{c}
  5 + 13 \\
 -2 + 1  \\
  6 - 7 \\
  9 + 22 \\
  \end{array}\right] = \left[\begin{array}{c}
  18 \\
  -1 \\
  -1 \\
  31 \\
  \end{array}\right]$, 
  
\vspace{2ex}  

Differenz $a-b = \left[\begin{array}{c}
  5 - 13 \\
 -2 - 1  \\
  6 + 7 \\
  9 - 22 \\
  \end{array}\right] = \left[\begin{array}{c}
  -8 \\
  -3 \\
  13 \\
  -13 \\
  \end{array}\right]$ 


\vspace{2ex}  

Skalarprodukt $a\cdot b = 5*13 + (-2) * 1 + 6 * (-7) + 9 * 22 = 219$

```{r ShowRChunks, include=FALSE}
knitr::opts_chunk$set(echo = TRUE, results = 'markup')
```

## Aufgabe 2: Zwischenwinkel

Gegeben sind die Vektoren 

\begin{center}
$a = \left[\begin{array}{c}
  3  \\ 
  0 \\ 
  4  \\
  \end{array}\right]$ und  
$b = \left[\begin{array}{c}
  2  \\ 
  13 \\ 
  x  \\
  \end{array}\right]$
\end{center}

Wie gross muss $x$ sein, dass die beiden Vektoren senkrecht zueinander stehen?

\pagebreak

__Lösung__

Zwei Vektoren stehen senkrecht zueinander, falls deren Skalarprodukt gleich $0$ ist. 

$$a\cdot b = 3 * 2 + 0 * 13 + 4 * x = 0$$

Somit haben wir eine Gleichung für $x$. Nach $x$ aufgelöst, erhalten wir 

$$x = - \frac{3*2}{4} = -1.5$$


## Aufgabe 3: Matrizen

In der Vorlesung haben wir die Einheitsmatrix als eine spezielle Matrix kennengelernt. Bei der Einheitsmatrix sind alle Diagonalelemente gleich $1$ und alle Nicht-Diagonalelemente (auch Off-Diagonalelemente genannt) gleich $0$. Die Einheitsmatrix ist ein Spezialfall einer Klasse von speziellen Matrizen, welche in der Vorlesung nicht behandelt wurden. Es handelt sich dabei um die Klasse der __Diagonalmatrizen__. Diese haben alle Diagonalelemente ungleich $0$ und alle Off-Diagonalelemente gleich $0$. Als Beispiel ist 

$$D = \left[\begin{array}{ccc}
   3  &   0  &  0 \\
   0  &  -5  &  0 \\
   0  &   0  &  1 \\
 \end{array}\right]$$
 
eine Diagonalmatrix. Diagonalmatrizen haben eine besondere Bedeutung, da das Finden ihrer Inversen relativ einfach ist. 

__Ihre Aufgabe__ ist es die Inverse $D^{-1}$ der Matrix $D$ zu finden. 

__Hinweise__

* Die Inverse $D^{-1}$ der Matrix $D$ ist so definiert, dass $D^{-1} \cdot D = I$, wobei $I$ die Einheitsmatrix ist.
* Stellen Sie das Kreuzschema der Matrixmultiplikation auf um die Komponenten der Inversen $D^{-1}$ zu finden
* Die Inverse einer Diagonalmatrix ist wieder eine Diagonalmatrix


__Lösung__:

$$D^{-1} = \left[\begin{array}{ccc}
   1/3  &  0  &  0 \\
   0  &  -1/5  &  0 \\
   0  &   0  &  1 \\
 \end{array}\right]$$


## Aufgabe 4: Vektoren in R

Überprüfen Sie die in Aufgabe 1 gerechneten Resultate mit R

__Lösung__

```{r VectorSumDiffCrossprod}
a <- c(5, -2, 6, 9)
b <- c(13, 1, -7, 22)
a+b
a-b
crossprod(a,b)
```


## Aufgabe 5: Matrizen in R

Überprüfen Sie das Resultat der Inversen der Diagonalmatrix aus Aufgabe 3.

__Hinweise__

* Eine Diagonalmatrix kann einfach über die Funktion `diag()` erstellt werden.
* Die Funktion `solve()` berechnet die Inverse einer Matrix

__Lösung__

```{r InvDiagMat}
matD <- diag(c(3,-5,1))
solve(matD)
```


