---
title:  Züchtungslehre - Übung 11
author: Peter von Rohr
date: 2017-12-08
output: pdf_document
---

```{r setup, include=FALSE}
knitr::opts_chunk$set(echo = FALSE, results = 'asis')
```

```{r DocumentStatus, echo=FALSE}
en <- rmddochelper::R6ClassEnum$new()
```


Gegeben ist der folgende Datensatz.


```{r ShowData, echo=FALSE, results='markup'}
nNrRecords <- 9
nNrSire <- 3
dfMlrData <- data.frame(Tochter = as.character(c(1:nNrRecords)),
                        Herde   = c("1","1","2","2","2","3","3","3","3"),
                        Vater   = c("C","A","B","A","C","C","C","A","B"),
                        Leistung = c(110,127,110,101,200,170,110,100,150))
nNrHerde <- length(unique(dfMlrData$Herde))
knitr::kable(dfMlrData)
```


```{r, echo=FALSE}
en$incrCount();cat("## Aufgabe", en$getCount(), "\n")
```

Um den Einfluss der Herde auf die Leistung der Töchter abschätzen zu können, verwenden wir das folgende fixe Modell.

$$y = Xb + e$$

\begin{tabular}{lll}
mit  &  $y$  &  Vektor der Leistungen\\
     &  $b$  &  Vektor der fixen Herdeneffekte\\
     &  $X$  &  Inzidenzmatrix von $b$\\
     &  $e$  &  Vektor der Reste
\end{tabular}

Aus der folgenden Regressionsanalyse kennen wir die geschätzten Herdeneffekte

```{r RegHerde, results='markup'}
lmRegHerde <- lm(Leistung ~ -1 + Herde, data = dfMlrData)
coefficients(lmRegHerde)
```

### Ihre Aufgaben
Wir nehmen an, dass die Resteffekte $e$ unkorreliert sind und somit gilt, dass $var(e) = I*\sigma_e^2$, wobei $I$ die Einheitsmatrix darstellt. Schätzen Sie die Restvarianz $\sigma_e^2$ aufgrund der Residuen des oben gezeigten Regressionsmodells.



```{r, echo=FALSE}
en$incrCount();cat("## Aufgabe", en$getCount(), "\n")
```
Den Einfluss der Väter auf die Leistungen der Töchter analysieren wir mit einem Modell, in welchem die Vatereffekte als zufällig betrachtet werden.

Das Modell mit den zufälligen Vatereffekten sieht, wie folgt aus

$$y = 1\mu + Zu + e$$

\begin{tabular}{lll}
mit  &  $y$    &  Vektor der Leistungen\\
     &  $\mu$  &  allgemeiner Mittelwert\\
     &  $1$    &  Vektor, deren Komponenten alle gleich $1$\\
     &  $u$    &  Vektor der zufälligen Vatereffekte\\
     &  $Z$    &  Inzidenzmatrix für $u$\\
     &  $e$    &  Vektor der Reste
\end{tabular}

Die Varianzen für die zufälligen Effekte $u$ und $e$ sind bestimmt durch

$$var(u) = I * \sigma_u^2 \quad \text{und} \quad var(e) = I*\sigma_e^2$$

Die ANOVA-Tabelle des obigen Modells ist nachfolgend gegeben.

```{r AnovaTable, results='markup'}
tabAovVater <- aov(formula = Leistung ~ Vater, data = dfMlrData)
summary(tabAovVater)
```

### Ihre Aufgaben
Schätzen Sie aufgrund der gegebenen ANOVA-Tabelle die Varianz ($\sigma_u^2$) der zufälligen Vatereffekte und die Varianz ($\sigma_e^2$) der Resteffekte.
 
