---
title:  Züchtungslehre - Lösung 1
author: Peter von Rohr
date: 2017-09-29
output: pdf_document
---

```{r setup, include=FALSE}
knitr::opts_chunk$set(echo = TRUE, results = 'markup')
```


## Aufgabe 1: Vektoren

Gegeben sind die Vektoren $a$ und $b$. Berechnen Sie 

* die Summe $s = a+b$, 
* die Differenz $d = a-b$ und 
* das Skalarprodukt $p = a\cdot b$. 

\begin{center}
$a = \left[\begin{array}{c}
  5  \\ 
  -2 \\ 
  6  \\ 
  9  \\
  \end{array}\right]$, \hspace{2ex} 
$b = \left[\begin{array}{c}
  13  \\ 
  1   \\ 
  -7  \\ 
  22  \\
  \end{array}\right]$
\end{center}

<!-- Tragen Sie das Resultat für die Summe im Vektor s ein -->

$$s = \left[\begin{array}{c}
  18 \\ 
  -1 \\ 
  -1 \\ 
  31 \\
  \end{array}\right]$$

<!-- Tragen Sie das Resultat für die Differenz im Vektor d ein -->

$$d = \left[\begin{array}{c}
   -8 \\ 
   -3 \\ 
   13 \\ 
   -13 \\
  \end{array}\right]$$

<!-- Tragen Sie das Resultat für das Skalarprodukt in der Variablen p ein. --
  -- Mit `r 5*13 + (-2)*1 + 6*(-7) + 9*22` kann das Skalarprodukt direkt   --
  -- berechnet werden.                                                     --
  -->

$$p = `r 5*13 + (-2)*1 + 6*(-7) + 9*22`$$

## Aufgabe 2: Zwischenwinkel

Gegeben sind die Vektoren 

\begin{center}
$a = \left[\begin{array}{c}
  3  \\ 
  0 \\ 
  4  
  \end{array}\right]$ und  
$b = \left[\begin{array}{c}
  2  \\ 
  13 \\ 
  x  
  \end{array}\right]$
\end{center}

Wie gross muss $x$ sein, dass die beiden Vektoren senkrecht zueinander stehen?

<!-- Tragen Sie Ihr Resultat für x hier ein. Versuchen Sie x direkt mit einer --
  -- Formel in R zu berechnen.                                                --
  -->

$$x = `r -2*3/4`$$


## Aufgabe 3: Matrizen

In der Vorlesung haben wir die Einheitsmatrix als eine spezielle Matrix kennengelernt. Bei der Einheitsmatrix sind alle Diagonalelemente gleich $1$ und alle Nicht-Diagonalelemente (auch Off-Diagonalelemente genannt) gleich $0$. Die Einheitsmatrix ist ein Spezialfall einer Klasse von speziellen Matrizen, welche in der Vorlesung nicht behandelt wurden. Es handelt sich dabei um die Klasse der __Diagonalmatrizen__. Diese haben alle Diagonalelemente ungleich $0$ und alle Off-Diagonalelemente gleich $0$. Als Beispiel ist 

$$D = \left[\begin{array}{ccc}
   3  &  0  &  0 \\
   0  &  -5  &  0 \\
   0  &   0  &  1
 \end{array}\right]$$
 
eine Diagonalmatrix. Diagonalmatrizen haben eine besondere Bedeutung, da das Finden ihrer Inversen relativ einfach ist. 

__Ihre Aufgabe__ ist es die Inverse $D^{-1}$ der Matrix $D$ zu finden. 

__Hinweise__

* Die Inverse $D^{-1}$ der Matrix $D$ ist so definiert, dass $D^{-1} \cdot D = I$, wobei $I$ die Einheitsmatrix ist.
* Stellen Sie das Kreuzschema der Matrixmultiplikation auf um die Komponenten der Inversen $D^{-1}$ zu finden
* Die Inverse einer Diagonalmatrix ist wieder eine Diagonalmatrix

<!-- Geben Sie die Inverse D^{-1} hier -->
$$D^{-1} = \left[\begin{array}{ccc}
    1/3  &  0      & 0   \\
    0    &  -1/5   & 0   \\
    0    &  0      & 1   \\
 \end{array}\right]$$


## Aufgabe 4: Vektoren in R

Überprüfen Sie die in Aufgabe 1 gerechneten Resultate mit R

<!-- Geben Sie ihre Antwort hier. Mit der folgenden Anweisung --
  -- werden die Zeilen zwischen den drei Backticks (```) als  --
  -- R-code ausgeführt. Zur Kontrolle können sie die          --
  -- R-Statements auch in der Console ausführen lassen.       --
  -- Als Beispiel können wir den Vektor a wie folgt zuweisen  --
  
```{r}
a <- c(5, -2, 6, 9)
```

  -- Führen Sie die analoge Zuweisung für den Vektor b aus    --
  -- und berechnen Sie daraus die Summe und die Differenz.    --
  -- Für das Skalarprodukt steht die Funktion crossprod()     --
  -- oder der Operaptor %*% zur Verfügung.                    --
-->

```{r}
# Zuweisung der Vektoren a und b
a <- c(5, -2, 6, 9)
b <- c(13, 1 , -7, 22)
```

Die Summe der beiden Vektoren a und b:

```{r Summe}
# Berechnung der Summe
a+b
```

Die Differenz der beiden Vektoren

```{r Differenz}
# Berechnung der Differenz
a-b
```

Das Skalarprodukt auf zwei Arten

```{r Skalarprodukt}
# Skalarprodukt auf 2 Arten
crossprod(a,b)
a %*% b
```


## Aufgabe 5: Matrizen in R

Überprüfen Sie das Resultat der Inversen der Diagonalmatrix aus Aufgabe 3.

__Hinweise__

* Eine Diagonalmatrix kann einfach über die Funktion `diag()` erstellt werden.
* Die Funktion `solve()` berechnet die Inverse einer Matrix

<!-- Geben Sie ihre Antwort hier. Definieren Sie die Matrix D mit --
  -- der Funktion diag(). Berechnen Sie die Inverse mit solve().  -- 
  -->
  
__Lösung__:

Eine Diagonalmatrix in R wird aus dem Vektor der Diagonalelemente erzeugt. Es gibt dabei zwei Möglichkeiten. 

1. Zuerst wird eine Nullmatrix initialisiert und dann werden die Diagonalelemente der Nullmatrix auf die entsprechenden Werte angepasst.

```{r AssignDiagMat1}
D <- matrix(0, nrow = 3, ncol = 3)
diag(D) <- c(3,-5,1)
D
```

2. Als zweite Möglichkeit kann die Diagonalmatrix direkt mit `diag()` erzeugt werden.

```{r AssignDiagMat2}
D <- diag(c(3,-5,1))
D
```

Zur direkten Berechnung der Inversen einer Matrix gibt es in R die Funktion `solve()`

```{r InvDiag}
solve(D)
```

